---
title: "関数の実行結果を知らせる関数（パッケージ）を作っています" 
author: "Shinya Uryu"
date: "2017年1月14日"
output: 
  md_document:
    variant: markdown_github
---

```{r [SETTING], include = FALSE}
knitr::opts_chunk$set(echo = TRUE, eval = FALSE, 
                      message = FALSE, error = FALSE, warning = FALSE,
                      fig.align = "center",
                      tidy = FALSE,
                      tidy.opts = list(blank = FALSE, width.cutoff = 40))
```

```{r, eval = TRUE, include = FALSE}
library(magrittr)
library(remoji)
```

`source()`でガーッとコードを実行させる時や`foreach::foreach()`などでループ処理をする時、モデリングのような処理に時間のかかる関数を実行すると、終わったかな、まだやっているかなとチラチラとコンソールを確認するのが結構面倒臭い。せっかちなので頻繁に見てしまう。そんな私のための、関数の実行が終了したら通知する関数を書きました。パッケージとしてGitHubに公開しているので、後述の方法でインストールすれば利用可能です。

まずこちらをご覧ください。

このgifは下記のコードを実行したものです。

```{r}
library(roracle)
notice_status(head(iris))

head(iris) %>% notice_status(msg = "実行完了")

notice_status(warning("警告の際には出力が変更されます"))
notice_status(print(エラーとなるコードを実行するとそれを通知します))


notice_overtime(1 + 1)
notice_overtime(for(i in 1:1e7) sqrt(1:10)) 
```

## インストール

**`{roracle}`**というパッケージを利用することで上のような通知が可能になります。下記のコードを実行すればGitHubからインストールされます（さっきGitHubにあげたのでGepuro Task Viewsに登録されていないはず）。

```{r, eval = FALSE, echo = TRUE}
install.packages("devtools")
install_github("uribo/roracle")
```

通知のためにnotiというツールをインストールしておく必要があります。これが**`{roracle}`**の味噌となります（つまり私自身は大したことをしていない！！）

https://github.com/variadico/noti

notiはOSを問わずに利用できます。



## 使い方

**`{roracle}`**の関数を紹介します。といっても、現在は2つの関数しかありません。コードの実行結果を通知する`notice_status()`と処理時間の長いコードの終了を知らせる`notice_overtime()`です。

それぞれ詳しく見ていきます。

`notice_status()`では、第一引数に与えたコードが実行されると通知をします。`%>%`によるパイプ処理をしても良いです。*msg*という引数を持っていて、これを変更すると通知のメッセージを変えられます。またそのうち音声読み上げさせたいと思っています。

また先の例のように、コード実行結果にWarningやMessage、Errorがあった場合にはその旨を通知します。

```{r}
notice_status(head(iris))
```

`notice_overtime()`は実行時間が規定以上になったものに対して、実行完了時に通知を行います。s処理時間の長い関数の実行に追加しておくと、終了したことを確認できて捗ります。

これで一つの画面を見続けている必要がなくなりました。

Enjoy!

この関数を書いた背景として以前の記事があります。

http://uribo.hatenablog.com/entry/2015/09/22/120815

http://uribo.hatenablog.com/entry/2015/09/23/061451

ただこれだとMacでしか動かなかったり、パッケージ化されていないので使いにくい、ということがありました。個人的には満足できるものができたと思います。CRANにあげる気はありません。関数を使わず、もっと自然に通知させたいなと思っていますが、それはまた今度。

また、同様のことをしようとしている人が[います](https://github.com/gaborcsardi/notifier)。metacranおじさん（Mango Solutionsの人）もなかなかの変態です。いつもありがとう！！
