---
title: "RMarkdownファイルの中でSQLを実行する際のtips" 
author: "Shinya Uryu"
date: "2017年2月18日"
output: 
  md_document:
    variant: markdown_github
---

```{r [SETTING], include = FALSE}
knitr::opts_chunk$set(echo = TRUE, eval = FALSE, 
                      message = FALSE, error = FALSE, warning = FALSE,
                      fig.align = "center",
                      tidy = TRUE,
                      tidy.opts = list(blank = FALSE, width.cutoff = 40))
```

```{r, eval = TRUE, include = FALSE}
library(magrittr)
library(remoji)
```

[公式ページ](http://rmarkdown.rstudio.com/authoring_knitr_engines.html)に書いている内容なのだけど、覚え書きとしてメモしておく。

RMarkdownファイルでSQLを実行させるという状況があったとき、**`{DBI}`**や**`{odbc}`**
といった各種のデータベース接続用パッケージや**`{dplyr}`**の接続関数を利用してデータを呼び出しても良いけど、実はチャンクコード内でSQL直書きできるという話。

過去に

http://uribo.hatenablog.com/entry/2016/02/13/093531

を書いたが、こっちの方がより簡単。

まずはデータベースへの接続を行う。

<pre class="markdown"><code>&#96;&#96;&#96;{r}
library(DBI)
con <- dbConnect(odbc::odbc(), "MySQL")
&#96;&#96;&#96;
</code></pre>

データベースへ接続された状態がconオブジェクトに保存された。このコネクションを利用して、RMarkdown内で生SQLを実行させていく。肝心なのは**チャンク内でエンジンをデフォルトの`r`ではなくて`sql`にしておくこと**。そして**チャンクオプションの`connection`にconオブジェクトを指定すること**の2点。

<pre class="markdown"><code>&#96;&#96;&#96;{sql, connection = con, max.print = 10}
SELECT * FROM mtcars
&#96;&#96;&#96;
</code></pre>

出力件数はSQLのLIMITを使っても良いし、チャンクオプションの`max.print`で制御しても良い。

<pre class="markdown"><code>&#96;&#96;&#96;{sql, connection = con, output.var="sql.mtcars"}
SELECT * FROM mtcars
&#96;&#96;&#96;
</code></pre>

のように`output.var`オプションを使うとSQLで取得したデータをRオブジェクトとして扱えるようになるので便利。一方でRオブジェクトの値をSQLチャンクに渡すことも可能で、その際は以下のようなコードを書く。手順としては、Rオブジェクトを作り、SQLチャンク内でSQLに引き渡すRオブジェクト名の前に`?`をつけるだけ。

<pre class="markdown"><code>&#96;&#96;&#96;{r}
limit.n <- 7
&#96;&#96;&#96;
</code></pre>

<pre class="markdown"><code>&#96;&#96;&#96;{sql, connection = con}
SELECT * FROM mtcars LIMIT ?limits
&#96;&#96;&#96;
</code></pre>

### コネクションを固定する

都度SQLチャンクに`connection`を指定するのも手間なので、接続状態を維持しておきたいという時には`knitr::opts_chunk()`の値にコネクションを残しておけば良い。こうしておくことでSQLチャンクでは常にconnectionで参照しているRオブジェクトを対象とするようになるのでconnectionを書く必要がなくなる。

<pre class="markdown"><code>&#96;&#96;&#96;{r}
library(DBI)
con <- dbConnect(odbc::odbc(), "MySQL")
knitr::opts_chunk$set(connection = "con")
&#96;&#96;&#96;
</code></pre>

ちなみにknitrの言語エンジンでは、SQL以外にも以下の言語が実行できる環境が整っている。

- Python
- SQL
- Bash
- Rcpp
- Stan
- JavaScript
- CSS
