---
title: "estatapiパッケージで読み込めないデータの取得を諦めない" 
author: "Shinya Uryu"
date: "2017年5月12日"
output: 
  md_document:
    variant: markdown_github
---

```{r [SETTING], include = FALSE}
knitr::opts_chunk$set(echo = TRUE, eval = TRUE, 
                      message = FALSE, error = FALSE, warning = FALSE,
                      fig.align = "center",
                      tidy = TRUE,
                      tidy.opts = list(blank = FALSE, width.cutoff = 40))
```

```{r, eval = TRUE, include = FALSE}
library(magrittr)
library(remoji)
library(pumpkin.seeds)
```

先日、**estatapi**パッケージを使って政府統計の総合窓口 e-statが提供する統計データの取得を行おうとしました。

```{r}
library(tidyverse)
library(estatapi)
df.list <- estat_getDataCatalog(appId = Sys.getenv("ESTAT_TOKEN"), 
                                          searchWord = "自然公園")

df.tgt <- df.list %>% dplyr::filter(NAME == "1_自然公園の利用者の推移")

df.tgt %>% use_series(`@id`)
```

```{r, eval = FALSE, echo = TRUE}
estat_getStatsData(Sys.getenv("ESTAT_TOKEN"),
                             statsDataId = "000006926486")
```

検索キーワードに「自然公園」を指定し、統計データの一覧を取得します。その後、データの参照に必要なidを`estat_getStatsData()`に指定して実行するとエラーになります。idはあっているはずなのにナンデ!?

パッケージの開発者 id:yutannihilation さんが返信くださいました。

https://twitter.com/yutannihilation/status/862312361817853952

e-stat APIで取得できるデータは`estat_getStatsList()`! APIで取れないデータは`estat_getDataCatalog()`!!

というわけでRを使ったデータ取得を諦め... ませんでした。

`estat_getDataCatalog()`を実行して返ってくるデータフレームには*URL*という変数があります。これはデータダウンロードに利用されるURLで、このURLにアクセスすることで対象のデータファイルがダウンロードされます。つまり**estatapi**の関数にはないですが、このURLを利用すればファイルのダウンロードが可能になるわけです。実際に試してみましょう。ファイルの拡張子についての情報もまた*FORMAT*という変数に保存されています。

```{r, eval = FALSE, echo = TRUE}
download.file(df.tgt$URL[1],
              paste0("dl_file", ".", tolower(df.tgt$FORMAT[1])))
```

RからAPIでダウンロードできないe-Statのデータをダウンロードすることができました。めでたしめでたし。

というか、**httr**でバイナリデータを取得してそれを読み込ませればファイルをダウンロードしなくて済むのでは? と思いきや、それはできなかった。

https://github.com/tidyverse/readxl/issues/278

```{r, eval = FALSE, echo = FALSE}
res <- httr::GET("http://www.e-stat.go.jp/SG1/estat/GL08020103.do?_xlsDownload_&fileId=000006926486&releaseCount=1")


# OK
httr::content(res, encoding = "cp932", as = "raw") %>% 
  writeBin(con = "~/Desktop/tmp2.xls")

# 普通にダウンロードしてきても良い
download.file("http://www.e-stat.go.jp/SG1/estat/GL08020103.do?_xlsDownload_&fileId=000006926486&releaseCount=1",
              "~/Desktop/tmp.xls")
# trying URL 'http://www.e-stat.go.jp/SG1/estat/GL08020103.do?_xlsDownload_&fileId=000006926486&releaseCount=1'
# Content type 'application/octet-stream;charset=EUC-JP' length 76288 bytes (74 KB)
# ==================================================
#   downloaded 74 KB

readBin(httr::content(res, encoding = "EUC-JP", as = "raw"), "character") # \xd0\xcf\021\u0871\032\xe1
'\xd0\xcf\021\u0871\032\xe1'
'\xd0\xcf\021\71\032\xe1'
rawToChar(httr::content(res, encoding = "EUC-JP", as = "raw"))
```


期待。
