---
title: "日付から曜日を取得する関数と日本語表記の対応" 
author: "Shinya Uryu"
date: "2017年5月2日"
output: 
  md_document:
    variant: markdown_github
---

```{r [SETTING], include = FALSE}
knitr::opts_chunk$set(echo = TRUE, eval = TRUE, 
                      message = FALSE, error = FALSE, warning = FALSE,
                      fig.align = "center",
                      tidy = TRUE,
                      tidy.opts = list(blank = FALSE, width.cutoff = 40))
```

```{r, eval = TRUE, include = FALSE}
library(magrittr)
library(remoji)
library(pumpkin.seeds)
```

日付から曜日を取得する関数として`lubridate::wday()` (days of the week)をよく使う。この関数は曜日を与えて実行し、デフォルトでは数値化した値(日曜日を起点 1とした1から7までの値)を返すが、*label*引数を有効化することで曜日のラベルが得られる。また省略形と正規の表現が選べる。

データフレームに含まれる日付の列から、曜日を求めて各曜日の集計値を求める、みたいなことをやる時などに便利だ。

```{r}
library(lubridate)
today() %>% wday(label = TRUE)
```

```{r}
library(dplyr)
d <- data_frame(
  date = make_date(2017, 5, 1:31)
) %>% 
  mutate(
    wd = wday(date)
  )
```

ただ、時々、数値や英語の曜日ではなく日本語の「火曜日」、「金曜日」といったラベルを使いたい時がある。そういう場合にどうすれば良いかというのが今回の話。

結論から言うと、現在CRANに登録されている**lubridate**パッケージ (1.6.0)はこれに対応していない。しかしGitHubの開発版はこれに対応している (ref) [#401](https://github.com/hadley/lubridate/issues/401), [#508](https://github.com/hadley/lubridate/pull/508)。

こんな感じで日本語の曜日も表示できるようになる。

```{r, eval = FALSE, echo = TRUE}
d$date %>% wday(label = TRUE, locale = "ja_JP.UTF-8")
#  [1] 月 火 水 木 金 土 日 月 火 水 木 金 土 日 月 火 水 木 金 土
# [21] 日 月 火 水 木 金 土 日 月 火 水
# Levels: 日 < 月 < 火 < 水 < 木 < 金 < 土
```

NEWSにも書かれているので次のバージョンが登録されたら機能することは間違い無いと思うが、今は`forcats::fct_recode`を使う次の方法で対処している。早く出て欲しい...

```{r}
library(forcats)
d.mod <- d %>% 
  mutate(
    wd_j = fct_recode(as.factor(wd), 
           日曜日 = "1", 月曜日 = "2", 火曜日 = "3", 水曜日 = "4",
           木曜日 = "5", 金曜日 = "6", 土曜日 = "7"))
d.mod$wd_j
```

**20170510追記**

そういえば、過去の[r-wakalang]()にて同様のやりとりがあったことを思い出した（発見した）。Rに標準実装されるbeseパッケージ内の関数`weekdays()`はデフォルトで現在利用中のロケールにあった曜日を返してくれる。こちらの方が手軽感がある。

```{r}
weekdays(lubridate::today() - 0:6)
```

注意として、文字列であるが因子にはなっていない。

