---
title: "Rでランダムな文字列や数値を生成する"
author: "Shinya Uryu"
date: "2015年8月31日"
output: 
  md_document:
    variant: markdown_github
---

```{r, include=FALSE}
library(remoji)
```

そんなパッケージや関数を調べてみた。

ランダマイゼーションの手法については闇の深さを感じるので、細かいことや背景の処理はそんなに気にしない。とりあえずランダムっぽく生成してくれれば良い、というゆるふわ系記事。

### **`{random}`**

https://cran.rstudio.com/web/packages/random/index.html

まず一つ。パッケージ名からして直球。このパッケージでは、 https://www.random.org/ というWebサービスを利用して、無作為に数値や配列、文字列を生成する。こんな感じ。

```{r}
library(random)
# 行列で値が返ってくる。生成する数や範囲、起点とする値など細かく指定できる。
# ↓失敗例
randomNumbers(n = 4, min = 1, max = 100, col = 4)
randomStrings(n          = 5,    len        = 5, 
              digits     = TRUE, upperalpha = TRUE,
              loweralpha = TRUE, unique     = TRUE)
```

あんまり使い過ぎると怒られて、値を返してくれなくなる（泣）

### **`{passwordrandom}`**

https://github.com/hrbrmstr/passwordrandom

我らがキャップことBob Rubis作。こちらは http://www.passwordrandom.com というWebサービスのAPIを利用している。文字列や数値だけでなく、パスワード用の文字と数値を混ぜたものを生成したり、ちょっと高機能。

```{r}
library(passwordrandom)
# １文字分のアルファベットを生成。引数fmtにて小文字だけにしたり、大文字と混ぜたりも指定可能
random_chars(count = 3, fmt = "l")
random_doubles(count = 5, min = 0, max = 100)
random_ints(2, 0, 100)
```

### **`{stringi}`**

https://cran.r-project.org/web/packages/stringi/index.html

文字列操作系のパッケージなので、文字を扱う関数が用意されている。

```{r}
library(stringi)
stri_rand_lipsum(1)
stri_rand_shuffle(str = "apple")
stri_rand_strings(n = 2, length = 10)
```

... 素朴な疑問。乱数固定する際に利用する`set.seed()`はこれらの関数に対しても有効なのであろうか。

```{r}
stri_rand_strings(n = 1, length = 5)
set.seed(100)
stri_rand_strings(n = 1, 5)
set.seed(100)
stri_rand_strings(n = 1, 5)
stri_rand_strings(n = 1, 5)
```

おお。きちんと再現されている。なお上つのパッケージでは無理みたい。

### まとめ

使い勝手や仕様が微妙に異なってくるので、用途や好みに合わせて選べば良い。

| パッケージ | 再現性 | 整数値 | 小数値 | 文字列 |
|------------|--------|--------|--------|--------|
| **`{random}`** | `r remoji::emoji(alias = "no_entry")` | `r emoji(alias = "accept")` | `r emoji(alias = "accept")` | `r emoji(alias = "accept")` | 
| **`{passwordrandom}`** | `r emoji(alias = "no_entry")` | `r emoji(alias = "accept")` | `r emoji(alias = "accept")` | `r emoji(alias = "accept")` |
| **`{stringi}`** | `r emoji(alias = "accept")` | `r emoji(alias = "no_entry")` | `r emoji(alias = "no_entry")` | `r emoji(alias = "accept")` |

他にもこんな関数があるよ、という情報をお持ちの方はお知らせしてほしい。

### 参考

* [R - ランダムな文字列を発生させる - Qiita](http://qiita.com/antiplastics/items/20087a5e20911be9f185)... コメントをしていたのだけど、すっかり記憶からは消えていた
* [Rで解析：真のランダムな文字と数値の配列が欲しいなら！「random」パッケージの紹介](http://www.karada-good.net/analyticsr/r-129/)
