---
title: "文字化けこわい、こわくない？？"
author: "Shinya Uryu"
date: "2015年8月22日"
output: 
  md_document:
    variant: markdown_github
---

```{r, include = FALSE, cache = FALSE}
opts_chunk$set(error = TRUE)
```

[http://twitter.com/u_ribo/status/622969270364835840:embed]

Rで解析していると文字化けに遭遇することがある。文字化けは現代妖怪の一種。怖い...って思っていた時期が私にもありました。でも、いい大人なのでお化けとも正面から向き合っていきたいと思う。というメモ。

### R内で扱える文字コード

Rで利用可能な文字コードは`iconvlist()`で出力できる、と手持ちの「R言語逆引きハンドブック」に書いてあった。ヘルプを見ながら試してみる。`iconvlist()`はRで扱う文字コードを文字列ベクトルで収めている（変換には`iconv()`を使う）。どれだけの文字化けがRで扱えるのか数を数えてみる。

```{r}
length(iconvlist())
```

こんなにあるのか...。世界中で使われている文字コードなのでまあ当然か、とも思いつつ、この中で日本語と関係しそうなものがあるか確認。

```{r}
encode.jp <- c("EUC-JP", "ISO-2022-JP", "SJIS", "SHIFT_JIS", "CP932", "UTF8")
is.element(encode.jp, iconvlist())
```

きちんと対応している。

Rの関数の多くは、この文字コード処理を行う引数を備えているので、「文字化け」に出くわしたとしても適当な引数でエンコードを指定すれば良い。

### 日本語エンコーディング表形式のファイル

個人的によくお化けが出てくるポイント。WindowsとMac（UNIX）でエンコードが異なるので注意が必要。大抵の場合、ファイルの出処がWindowsなら`cp932`（いわゆる`SJIS`）、Macなら`UTF8`を引数*fileEncoding*で指定すれば大丈夫。

```{r}
# Mac でWindows で作ったファイルを読み込む... 引数指定なし -> 👻
read.table(file = "demo.txt")
# fileEncodingでcp932を指定 -> 💫
read.table(file = "demo.txt", 
           header = TRUE,
           fileEncoding = "cp932")
# Windows にて Mac で作られたファイルを読み込む場合は UTF8を 指定
read.table(file = "demo_mac.txt",
           header = TRUE,
           fileEncoding = "UTF8")
```

次にパッケージを使ったデータ読み込みの場合。**`{data.table}`**と**`{readr}`**、**`{readxl}`**の場合。**`{data.table}`**は読み込みの段階で文字化けしているのだけど、後に変換してしまえば問題ない。**`{readr}`**は読み込みの段階でエラーとなってしまうのでなんかダメ。あれこれ試してみたけど、なんだか負けた感がある。

```{r}
# {data.table}... 表形式データの読み込み関数 fread はエンコードに関する引数がない
data.table::fread(input = "demo.txt")
data.table::fread(input = "demo.txt") %>% 
  dplyr::mutate(var1 = iconv(var1, from = "cp932", to = "utf8"))

# {readr}... 【151006追記】 localeを設定し、read_delimを使えばおｋ
readr::read_delim("demo.txt", 
                locale = readr::locale(encoding = "cp932"),
                delim = "\t")

# {#readxl}... 何も指定しなくても良い!!
readxl::read_excel(path = "demo.xlsx")
```

### 日本語文字コードでエンコードされたWebサイトや日本語含むURL

http://www.sinfonica.or.jp/kanko/estrela/refer.html

趣味でUTF8でないWebサイトのURLを収集している。上記のページもそうなのだが、こうしたページは結構多い。加えて、日本のWikipediaのページはURLに日本語を使用している

ex. [https://ja.wikipedia.org/wiki/がっこうぐらし!](https://ja.wikipedia.org/wiki/%E3%81%8C%E3%81%A3%E3%81%93%E3%81%86%E3%81%90%E3%82%89%E3%81%97!)

↑こういうリンクも都度エスケープする必要がある。

そのままスクレイピングすると良くないので、こういう場合にも対応できる大人を目指したい。

```{r}
# 文字化けの闇に包まれる
"http://www.sinfonica.or.jp/kanko/estrela/refer.html" %>% 
  xml2::read_html %>% rvest::html_text %>% substring(1, 50)

# xml2::read_htmlの引数encodingでSJISを指定
"http://www.sinfonica.or.jp/kanko/estrela/refer.html" %>% 
  xml2::read_html(encoding = "SJIS") %>% 
  rvest::html_text() %>% 
  substring(1, 50)

xml2::read_html(x = "http://had0.big.ous.ac.jp/plantsdic/angiospermae/dicotyledoneae/sympetalae/compositae/sirotaegiku/sirotaegiku.htm", encoding = "Shift_JIS") %>% 
  rvest::html_text() %>% 
  substring(1, 50)
```

URLをエスケープする関数もある。

```{r}
url <- "https://ja.wikipedia.org/wiki/都道府県"
xml2::url_escape(url)
xml2::url_escape(url) %>% xml2::url_unescape()
```

### 所感

大文字と小文字を区別しない（ハイフン、アンダースコア、ドットの違い... ？）

対処する方法があるはずなので、文字化けに遭遇しても慌てず恐れず、落ち着いて処理していきたい。

いつものアレを貼っておく。忘れてはいけない。

[https://github.com/hadley/dplyr/issues/339:embed:cite]

[http://twitter.com/u_ribo/status/622978666482397184:embed]

#### 参考

* 改訂２版R言語逆引きハンドブック 石田基広 (2014). シーアンドアール研究所.
* [data.table](https://oku.edu.mie-u.ac.jp/~okumura/stat/datatable.html)
* [文字コードとエンコーディング (1)](http://x68000.q-e-d.net/~68user/webcgi/char-code-1.html)
* [Rで不正なマルチバイト文字とか言われたら・・・？ - kingqwert's diary](http://kingqwert.hatenablog.com/entry/20120618/p1)
* [Windowsで日本語名のshpファイルを読み込む - Technically, technophobic.](http://notchained.hatenablog.com/entry/2015/05/28/004537)
