---
title: "今日の作業を可視化する: Macのログをごにょる"
author: "Shinya Uryu"
date: "2015年9月22日"
output: 
  md_document:
    variant: markdown_github
---

大変面白い記事を見つけた。

[http://qiita.com/kuxuxun@github/items/c3b9933b9a786edb0ca4:embed:cite]

管理願望の強い私は、さっそく試してみようと思ったのだけど、なにせGo言語について知識がなかったので挫折した。

というわけでパートナーであるRを使って同様のことを行ってみる。もちろん肝心の可視化もやる。

これらのパッケージを利用するので読み込んでおく。

```{r, message = FALSE}
library(ggplot2)
library(gridExtra)
library(ggalt) # devtools::install_github("hrbrmstr/ggalt")
library(lubridate)
library(dplyr)
library(SUmisc) # 俺々パッケージ。なくても問題ない
```

まずはログファイルを保存するディレクトリを作成し、`pmset`コマンドでMacの起動時とスリープの情報について得る。

```{r}
path <- "/Users/uri/Dropbox/log"
```

```{r, eval = FALSE}
dir.create(path)

system('pmset -g log|grep -e " Sleep  " -e " Wake  " -e " Start  "', intern = TRUE) %>% 
  write(paste(path, "df_log.dat", sep = "/"), append = FALSE)
```

**`{dplyr}`**で扱いやすいデータにする。

```{r}
df_log <- read.table(paste(path, "df_log.dat", sep = "/"), header = FALSE, fill = TRUE) %>% 
  dplyr::select(num_range("V", 1:4), -V3) %>% 
  dplyr::rename(Date = V1, Time = V2, Status = V4) %>% 
  dplyr::filter(Status %in% c("Sleep", "Start", "Wake")) %>% 
  dplyr::mutate(Date = lubridate::ymd(Date, tz = "asia/tokyo"), 
                Time = as.character(Time)) %>% 
  droplevels()
```

こんな感じになる。

```{r}
knitr::kable(head(df_log))
```

```{r}
levels(df_log$Status)
```

起動時とスリープ前後の状態と時間が保存されているが、終了時のログは残っていない。というわけでシャットダウンの時刻については`last`コマンドで取得する

```{r, eval = FALSE}
system('last shutdown', intern = TRUE) %>% 
  write(paste(path, "df_log_down.dat", sep = "/"), append = FALSE)
```

同様にデータをいじくる。

```{r, warning = FALSE}
df_log_down <- read.table(paste(path, "df_log_down.dat", sep = "/"), 
                          header = FALSE, fill = TRUE) %>% 
  dplyr::mutate(Date = lubridate::ymd(stringr::str_c("2015", V3, V4, V5, sep = " "), 
                                      tz = "asia/tokyo")) %>% 
  dplyr::mutate(Time = stringr::str_c(V6, "00", sep = ":")) %>% 
  dplyr::filter(V1 == "shutdown") %>% 
  dplyr::select(Date, Time, Status = V1)
```

２つのファイルを結合し、今日の日付のログを取得する。

```{r}
df_log %<>% rbind(., df_log_down) %>% 
  dplyr::arrange(Date, Time)
df_log %<>% dplyr::filter(Date == as.character(lubridate::today() - 1)) %>% 
  droplevels()
df_log$Status <- factor(df_log$Status, 
                        levels = c("shutdown", "Sleep", "Wake", "Start"), 
                        labels = c("Shutdown", "Sleep", "Wake", "Start"))
```

最後に**`{ggplot2}`**で視覚化。とりあえずという感じ。`geom_line`だとカクカクした線になるので、キャプテンの新パッケージを使うことにした（いいタイミング！）。

```{r}
ggplot(df_log, aes(Time, Status, group = Date)) + 
  geom_point(aes(colour = Status, size = 3)) + 
  geom_xspline(size = 0.5) +
  scale_colour_Publication() + 
  guides(colour = FALSE, size = FALSE)
```

日付データ~~と恋に落ちる~~の沼に落ちかけたが、なんとかできた。時間があればもうちょいなんとかする。

Enjoy!
