---
title: "住所から緯度と経度を取得したい: 札幌市の保育所データを例にして"
author: "Shinya Uryu"
date: "2015年10月12日"
output: 
  md_document:
    variant: markdown_github
---

```{r, include = FALSE, cache = FALSE}
opts_chunk$set(eval = TRUE, message = FALSE, warning = FALSE)
```

**今北海道が熱い！**（昨日、今年の初雪を観測したらしいが）

北海道関連の記事をよく見かける。例えば、

http://wafdata.hatenablog.com/entry/2015/10/14/225625

https://twitter.com/kazutan/status/653852453809422336

https://twitter.com/MayumiPod/status/654263966370152448

ん？　「道内認可保育所」？？

オープンデータが公開されると、Rで解析したくなってくる。茶飯インシデントである。北海道の保育施設の情報は結構多くて、こういうプロジェクトもある。

http://www.codeforsapporo.org/papamama/

https://github.com/codeforsapporo/papamama

今回公開された「道内認可保育所」のデータでは、**住所はあるが、緯度経度といった座標情報がない。座標がないと地図にプロットできない**。というわけで、すでに完成品があるが、今回新たに公開された「道内認可保育所」のデータを引き出しにして、住所から緯度と経度を求めるということをやってみたい。

使用するパッケージは次のものたち。

```{r}
library(readxl)
library(readr)
library(dplyr)
```

### オープンデータの中身を確認

```{r}
# ファイルへの直接リンクではなく、ダウンロード先のURLが載っていて、
# ちっとか思いながらも手作業でダウンロードしてくる
path <- "/Users/uri/Downloads"
excel_sheets(paste(path, "hoikusyo.itiran.xls", sep = "/"))

df_spr <- data_frame()
read_excel(path      = paste(path, "hoikusyo.itiran.xls", sep = "/"),
           sheet     = 1, 
           skip      = 4,
           col_names = c("no", "地域区分", "設置者区分", "運営者区分",
                      "主体名", "施設名", "郵便", "住所",
                      "電話", "利用定員2号", "利用定員3号",
                      "代表者", "許可年月日"),
           col_types = c("numeric", "text", "text", "text",
                         "text", "text", "text", "text",
                         "text", "numeric", "numeric",
                         "text", "text")) %>% 
  {
    df_spr <<- .
    print(class(.))
    glimpse(.)
  }
```

今回は「札幌市中央区」にある１か所だけを対象にしたい（選択の理由に意図はない。**全ては`set.seed(71)`の意思のままに...**）。また、余分な列は削除しておくために次のコードを実行する。

```{r}
# 号がついていたりいなかったりする...
set.seed(71)
df_spr %<>% dplyr::filter(地域区分 == "札幌（中)") %>% 
  dplyr::mutate(., 住所 = gsub("札幌市中央区", "", 住所)) %>% 
  dplyr::select(施設名, 住所) %>% 
  slice(., purrr::rdunif(1, nrow(.) ,1))
df_spr
```

### 位置参照情報の用意

というわけでこちらの保育施設を例に、住所から緯度経度を求めてみたい。住所から緯度経度を求めるために、国土交通省 位置参照情報ダウンロードサービスを利用する。

```{r}
#  国土交通省 位置参照情報ダウンロードサービスから中央区のデータを取得
df_geo <- data_frame()
readr::read_csv(file   = paste(path, "01101-12.0a/01101_2013.csv", sep = "/"),
                locale = locale(encoding = "cp932")) %>% 
  {
    print(class(.))
    df_geo <<- . # df_geoというオブジェクトに代入
    sample_n(., 3) # 幾つかを表示
  }
```

保育所のデータと同じく、必要な部分だけを抽出しておく。

```{r}
df_geo %<>% dplyr::filter(市区町村名 == "札幌市中央区") %>% 
  dplyr::select(`大字・町丁目名`, `街区符号・地番`, 緯度, 経度)
```

### 住所から緯度と経度を取得

というわけで最後の処理。位置参照情報ダウンロードサービスでの大字・町丁目名や街区符号・地番では漢数字が適用されているので、保育所データと合わせるためにアラビア数字に変更しておく（つらみ１）。また、該当する位置参照情報が複数あった（保育所データに合わせるため）ので、平均値を代表値として採用した。

```{r}
df_geo %<>% dplyr::filter(grepl("^北五条西十四丁目", `大字・町丁目名`) 
                          & grepl("1", `街区符号・地番`)) %>% 
  dplyr::mutate(`大字・町丁目名` =  gsub("五", "5", `大字・町丁目名`),
                `大字・町丁目名` =  gsub("十四", "14", `大字・町丁目名`),
                住所 = paste0(`大字・町丁目名`, `街区符号・地番`, "番地")) %>% 
  dplyr::group_by(住所) %>% 
  dplyr::summarise(緯度 = mean(緯度), 経度 = mean(経度)) %>% 
  dplyr::select(住所, 緯度, 経度)
```

保育所データと位置参照情報データの結合と結果の確認。

```{r, results = 'asis'}
df_spr %<>% dplyr::filter(住所 == "北5条西14丁目1番地29") %>% 
  dplyr::mutate(住所 = gsub("[[:xdigit:]]{2}$", "", 住所)) %>% 
  inner_join(df_geo)

knitr::kable(df_spr, format = "markdown")
```

一筋縄ではいかないが、なんとかできた。<span class = "hlt_bf">以下、つらみ（後で書く）。</span>

### SappoRo.R

http://kokucheese.com/event/index/340657/

11月14日、みんなで札幌に行こう（行けない）。

### 利用データ・ライセンス

* 道内認可保育所一覧表 (H27.4.1現在) 北海道 ([北海道オープンデータ](http://www.pref.hokkaido.lg.jp/ss/jsk/opendata.htm)): クリエイティブ・コモンズ・ライセンス 表示2.1 日本
* 札幌市中央区 位置参照情報　国土交通省 ([位置参照情報ダウンロードサービス](http://nlftp.mlit.go.jp/isj/index.html))

```{r, echo=FALSE, eval=FALSE}
# df_spr %<>% dplyr::mutate(., 住所 = gsub("札幌市(中央区|北区|東区|清田区|南区|白石区|西区|手稲区)", "", 住所))
```
