---
title: "expand.grid()とdata.frame()では水準の扱い方が異なる"
author: "Shinya Uryu"
date: "2015年11月22日"
output: 
  md_document:
    variant: markdown_github
---

```{r, include=FALSE}
library(remoji)
```

ちょっとしたメモ。

`data.frame()`では、変数内の大きさ（ベクトルの長さ）が等しい必要があるが、`expand.grid()`を使うとよしなに要因ごとの組み合わせからなるデータフレームを作成する。

```{r, eval = FALSE}
age <- seq(from = 20, to = 40, by = 5)

data.frame(性別 = c("男性", "女性"),
                       年齢 = age)
# Error in data.frame(性別 = c("男性", "女性"), 年齢 = age) : 
#   arguments imply differing number of rows: 2, 5

expand.grid(性別 = c("男性", "女性"),
              年齢 = age)
#    性別 年齢
# 1  男性   20
# 2  女性   20
# 3  男性   25
# 4  女性   25
# ... (省略)
# 10 女性   40
```

入力を減らしてデータフレームを作れるので模擬データ等の生成に便利である。

今日作業してたら、この`expand.grid()`の挙動が`data.frame()`と微妙に異なっていることに気がついた。何が違うのかというと、要因クラスの水準の順番である。こんな感じ。

```{r}
data.frame(性別 = c("男性", "女性"),
             年齢 = c(26, 24)) %>% .$性別

expand.grid(性別 = c("男性", "女性"),
             年齢 = c(26, 24)) %>% .$性別
```

`data.frame()`では、正確に文字の並び（？）で水準が定義されているが、`expand.grid()`では、要因の順序が入力順で定義されてしまう。

理由はよくわからない。R言語の構造上の問題なのかもしれない。

## おまけ

そもそも論として、強制的に文字列が要因クラスになってしまう`data.frame()`の使用はナンセンスな感じなので、`dplyr::data_frame()`を使うのが今時だろう（`data.frame()`で文字を文字列として扱うためにはstringsAsFactors引数でFALSEを指定しておけば良い）。加えて、`expand.grid()`も`tidyr::expand()`を使った方が良いかもしれない。

```{r}
data.frame(性別 = c("男性", "女性"),
             年齢 = c(26, 24),
             stringsAsFactors = FALSE) %>% .$性別

dplyr::data_frame(性別 = c("男性", "女性"),
                       年齢 = c(26, 24)) %>% .$性別

dplyr::data_frame(性別 = rep(c("男性", "女性"), 3),
           出身地 = c("北海道", "岡山県", "岡山県", "神奈川県", "福島県", "東京都"),
           年齢 = purrr::rdunif(n = 6, b = 30, a = 20)) %>% 
tidyr::expand(性別, 出身地, -年齢)
```

## 参考

* 改訂2版 R言語逆引きハンドブック 2014. 石田基広 C&R研究所
