---
title: "{tm}パッケージで日本語のPDFからテキストを抽出する"
author: "Shinya Uryu"
date: "2015年11月29日"
output: 
  md_document:
    variant: markdown_github
---

```{r, include = FALSE}
library(remoji)
```

男なら誰しも一度は「俺に落とせない女はいない」、的なことを言ってみたいと思うわけですが、どうやら<span class="hlt_bf">そんなセリフを言う機会がありそうもない</span>ので、**「俺に落とせないデータはない」**くらいにスケールダウンかつハッカー感を出していければと思います。

というわけでタイトルにある通り、日本語のPDFからテキストを抽出する方法です。テキストマイニングに特化した**`{tm}`**パッケージを使います。

まず、通常の**`{tm}`**の挙動を見てから、日本語PDFへの応用例を示します。

```{r, eval=TRUE, message=FALSE}
library(tm)
```

## tm::readPDF() の基本動作

PDFからR上にテキストを落とす`readPDF()`の基本的な使い方です。

対象にするのは、欲しいなー誰か買ってくれないかなーと狙っている ["Zero Inflated Models and Generalized Linear Mixed Models with R"](http://www.highstat.com/book4.htm)の目次PDFにします。動作を確認したい人は適宜ダウンロードしてきてください（デスクトップ上にContents.pdfというファイル名でおきました）。

`readPDF()`を動作させるためには次のシステムが必要です。パスが表示されるかを確認しましょう。

```{r, eval=TRUE}
Sys.which(c("pdfinfo", "pdftotext"))
```

```{r, eval=TRUE}
# tm_res() という関数を用意する
tm_res <- readPDF(control = list(text = "-layout"))
# tm_res()は次の引数名をもつ
tm_res %>% args() %>% as.list() %>% names()
```

*engine*に指定する引数は初期値のxpdfで良いと思われるので、特に指定する必要はありません。その他のシステムを利用したい時には変更してください。xpdfの他に、Rpoppler、ghostscript、Rcampdfおよびカスタマイズしたシステムが利用できます。

```{r, eval=TRUE, echo=FALSE}
tm_res <- readPDF(control = list(text = "-layout"))
tm_res %<>% .(elem = list(uri = "/Users/uri/Desktop/Contents.pdf"), language = "en")
```

```{r, eval=FALSE, echo=TRUE}
# elem引数にリスト形式でファイルまでのパス、language引数を指定し、関数を実行する
tm_res %<>% .(elem = list(uri = "/Users/user/Desktop/Contents.pdf"), 
              language = "en")
```

```{r, eval=TRUE}
tm_res %>% class()
```

`readPDF()`の返り値はこのようなクラスオブジェクトになっています。また、

```{r, eval=TRUE}
tm_res %>% str(max.level = 2)
```

のように、テキストそのものはtm_res$contentに格納されています。tm_res$contentは文字列クラスオブジェクトです。すべてを表示させると長いので、先頭のいくつかのみを表示させます。

```{r, eval=TRUE}
tm_res$content[1:10]
```

というようにPDFから文字をR上に抽出できました。あとの処理は通常のRでのテキストマイニングの手法を適用すればおkです。

## 日本語PDFでも文字抽出

さて、同様の手法を日本語が含まれるPDFに対して実行すると、アルファベットや数字は抽出することができますが、肝心の日本語が抽出できません。そこで、

http://akkunchoi.github.io/xpdf-japanese.html

このページにあるように、必要なツールをインストールしたのち、xpdfの内容に修正を加えておきます。これで準備は整いました。日本語PDFの例として、

[総務省｜政策統括官（統計基準担当）｜統計に用いる標準地域コード](http://www.soumu.go.jp/toukei_toukatsu/index/seido/9-5.htm)

にある 「41 佐賀県～47 沖縄県（PDF：145KB）」を対象にします。ダウンロードしたファイルは000323624.pdfという名称です。

```{r, eval=TRUE}
tm_res <- readPDF(control = list(text = "-layout"))
```

```{r, eval=TRUE, echo=FALSE}
tm_res %<>% .(elem = list(uri = "/Users/uri/Desktop/000323624.pdf"), language = "ja")
```

```{r, eval=FALSE, echo=TRUE}
tm_res %<>% .(elem = list(uri = "/Users/user/Desktop/000323624.pdf"), language = "ja")
```

結果です。例によって一部を取り出してみます。

```{r, eval=TRUE}
tm_res$content[1:10]
```

というわけで日本語のPDFでもテキストを落とすことができて、**小さな小さな自尊心が保たれました。**

### おまけ

せっかくなので市区郡町村のデータフレームを作成してみました。

```{r, eval=TRUE, message=FALSE, warning=FALSE}
library(tidyr)
library(dplyr)
```

```{r, eval=TRUE}
res_city <- tm_res$content %>% 
  grep("\\d{3}", ., value = TRUE) %>% 
  grep("削|除", ., invert = TRUE, value = TRUE) %>% 
  grep("[市区郡町村]", ., value = TRUE) %>% 
  gsub(".+[0-9] ", "", .)

res_city %<>% data_frame(city = .) %>% 
  tidyr::extract(col  = city,
                 into = c("name", "rubi"),
                 regex = "(.+[市区郡町村]+)+([[:print:]]+)",
                 remove = TRUE) %>%
  dplyr::mutate(name = gsub("[[:space:]]", "", name)) %>% 
  dplyr::filter(!is.na(name))
```

```{r, eval=FALSE, echo=FALSE}
res_city %<>% head(6)

library(formattable)

res_city %>% formattable(
  list(
    name = formatter("span", 
                     style = x ~ style(color = ifelse(grepl("市$", x), 
                                         "forestgreen", "tomato"),
                                       font.weight = "bold")),
    rubi = formatter("span", 
                     style = x ~ style(color = ifelse(grepl("し$", x), 
                                         "yellowgreen", "orangered")))
))
```




## 参考

* [Xpdf - Linux Wiki](http://oku.edu.mie-u.ac.jp/~okumura/linux/?Xpdf)
* [xpdfを使ってPDFから日本語抽出 | akkunchoi@github](http://akkunchoi.github.io/xpdf-japanese.html)


