---
title: "統計的問題を回避するためのデータ解析のプロトコル (Zuur et al. 2010): 4 データの中にゼロがたくさんあるか？"
author: "Shinya Uryu"
date: "2015年11月25日"
output: 
  md_document:
    variant: markdown_github
---

```{r [SETTING], include = FALSE}
knitr::opts_chunk$set(echo = TRUE, eval = FALSE, 
                      message = FALSE, error = FALSE, warning = FALSE,
                      fig.align = "center")
library(remoji)
```

この記事では[統計的問題を回避するためのデータ解析のプロトコル (Zuur et al. 2010)で扱われているゼロ過剰問題]()を取り扱っている。

離散値の整数かならるカウントデータの多くはポアソン分布に従うことが一般的である。しかし、ある生息地における生物の観察数やスポーツにおける試合の得点など、０を多く含むデータが存在する。

そうしたデータについて統計モデルを適用する場合、ポアソン分布や負の二項分布を仮定した一般化線形モデル GLMなどを行うと、ポアソン分布で期待されるよりも過剰（あるいは過少）にデータが観測されることがあり推定がうまくいかないことがある。

### `r emoji("chart_with_downwards_trend")` カウントデータにポアソン分布を用いる

"Analysis of Categorical Data with R (Christopher R. Bilder and Thomas M. Loughin 2014)"から例題として出されているデータセット(Tauber *et al.* 1996)を利用させてもらう。このデータセットは*Galerucella nymphaeae*という甲虫のオスとメスのペアを異なる温度条件で飼育し、産卵数を観察したものである。

このデータから温度に対する産卵数の効果を検討してみたい。

```{r, eval=TRUE}
library(data.table)
library(dplyr)
```

```{r, eval=TRUE, echo=FALSE}
beetle_egg <- fread(input = "~/Dropbox/Documents/Books/Analysis of Categorical Data with R/inst/BeetleEggCrowding.txt",
                        data.table = FALSE) %>% 
  dplyr::filter(TRT == "I")
```

```{r, eval=FALSE}
beetle_egg <- fread(input = "BeetleEggCrowding.txt",
                        data.table = FALSE) %>% 
  dplyr::filter(TRT == "I")
```

```{r, eval=TRUE}
beetle_egg$NumEggs %>% {
  print(class(.))
  print(head(.))
}
```

```{r, eval=TRUE, echo=FALSE}
beetle_egg %>% ggplot(aes(NumEggs)) + 
  geom_histogram(binwidth = 1, fill = "gold", alpha = 0.6)
```

まずはGLMでポアソン分布を当てはめてみる

```{r, eval=TRUE}
poi_mod <- beetle_egg %>% glm(NumEggs ~ Temp, 
                              family = poisson(),
                              data   = .)
summary(poi_mod)

mu_poi <- poi_mod %>% predict() %>% exp() 
zero_poi <- -mu_poi %>% exp() %>% sum()
round(zero_poi, digits = 2)
```

実際の０の観察値（`r sum(beetle_egg$NumEggs == 0)`）に対し、０の期待値が過少に評価されてしまった。

###  `r emoji("chart_with_upwards_trend")` ゼロ過剰なポアソン分布

このデータのように０の割合が多いデータに対して有効なモデルがゼロ過剰なポアソン分布モデル Zero-inflated Poisson Distribution: ZIPモデルである。

Rのパッケージでは

[Which is the best R package for zero-Inflated count data? - ResearchGate](http://www.researchgate.net/post/Which_is_the_best_R_package_for_zero-Inflated_count_data)

という話題がでるほどたくさんあるのだが、ここでは最尤推定法を利用する**`{pscl}`**とMCMCサンプリングによるベイズ推定を行う**`{rstan}`** とそのラッパーパッケージ**`{brms}`**と**`{glmmstan}`**の４つのパッケージを試してみる。

```{r, eval=TRUE}
library(pscl)
library(rstan)
library(brms)
library(glmmstan)
options(mc.cores = parallel::detectCores())
```

#### `r emoji("package")` {pscl}

```{r, eval=TRUE}
zip_mod <- beetle_egg %>% zeroinfl(NumEggs ~ Temp | 1, dist = "poisson", data = .)
  # distを明示しない場合と一緒
zip_mod %>% {
  print(summary(.))
  zero_zip <<- sum(predict(object = ., type = "prob")[,1]) %>% round(digits = 2)
    # type... prob, count, zero
}
zero_zip
```

**`{pscl}`**の`zeroinfl()`で真の０の度数に近い値が得られた。

先ほどのポアソン分布を当てはめたモデルと比べてみても

```{r, eval=TRUE}
vuong(zip_mod, poi_mod)
```

ZIPモデルのほうが妥当であるという結果が得られた。

#### `r emoji("package")` {rstan}

Korner-Nievergeltらの本（"Bayesian Data Analysis in Ecology Using Linear Models with R (2015)"）にZIPモデルの内容が書かれていたので、それを参考に書いたStanコードとその実行結果をしれっと追記しておく（2015-11-26）

```{r, eval = FALSE}
stan_code <- '
data {
  int<lower=0> N;
  int<lower=0> NumEggs[N];
  vector[N] Temp;
}
parameters {
  vector[2] a;
  vector[2] b;
}
model {
  // transformed parameters
  vector[N] theta;
  vector[N] lambda;

  for(i in 1:N){
    theta[i] <- inv_logit(a[1] + a[2] * Temp[i]);
    lambda[i] <- exp(b[1] + b[2] * Temp[i]); 
  }

  // priors
  a[1] ~ normal(0,5);
  a[2] ~ normal(0,5);
  b[1] ~ normal(0,5);
  b[2] ~ normal(0,5);

  // likelihood
  for (i in 1:N) {
    if(NumEggs[i] == 0) {
      increment_log_prob(log_sum_exp(bernoulli_log(1, theta[i]), bernoulli_log(0, theta[i]) + poisson_log(NumEggs[i], lambda[i])));
    } else {
      increment_log_prob(bernoulli_log(0, theta[i]) + poisson_log(NumEggs[i], lambda[i]));
    }
  }
}
'

list_beetle_egg <- list(N       = nrow(beetle_egg),
                        NumEggs = beetle_egg$NumEggs,
                        Temp    = beetle_egg$Temp)

stan_code_c <- stan_model(model_code = stan_code)
stan_mod <- sampling(object = stan_code_c,
                data = list_beetle_egg,
                seed = 71,
                chains = 3,
                iter   = 10000,
                warmup = 8000)
stan_mod
```


#### `r emoji("package")` {brms}

続いて**`{brms}`**でZIPモデルを適用する。

```{r, eval = FALSE}
zip_mod_brms <- beetle_egg %>% 
  brm(NumEggs ~ Temp, 
      data     = ., 
      seed     = 71,
      n.chains = 3,
      n.iter   = 10000,
      n.warmup = 8000,
      family   = "zero_inflated_poisson")
summary(zip_mod_brms)
```

#### `r emoji("package")` {glmmstan}

最後に**`{glmmstan}`**でZIPモデルを適用する。**`{glmmstan}`**は最近のバージョンでZIPモデルを始め、より多くの分布に対応したとのこと。

```{r, eval = TRUE}
zip_mod_glmmstan <- beetle_egg %>% 
  glmmstan(NumEggs ~ Temp, 
           data   = ., 
           family = "zipoisson",
           chains = 3,
           iter   = 10000,
           warmup = 8000)

output_result(zip_mod_glmmstan) %>% {
  .$beta %>% data.frame() %>% kable(format = "markdown", digit = 3) %>% print()
  .$beta_zero %>% data.frame() %>% kable(format = "markdown", digit = 3)
}
# print(zip_mod_glmmstan, digits = 2, pars = "beta")
```

**`{glmmstan}`**では、`output_result()`を使って回帰モデルの係数を取得できる、というのを開発者の\@simizu706 さんに[教えてもらった](https://twitter.com/simizu706/status/669645409841582080)ので追記（**2015-11-26**）

```{r, eval=FALSE, echo=FALSE}
traceplot(zip_mod_glmmstan, pars = "beta")
```

Stanのモデルコードについてはもう少し検討する必要があるみたいだが、これらのパッケージを利用してゼロが過剰なポアソン分布のデータに対応することができた。


### `r emoji("coffee")` 雑

RでZIPモデルを行うパッケージ。怪しいものもある。上のものから気に入っている。下の３つは検証していない。

6. **`{pscl}`**... 良い。
7. **`{glmmstan}`**... 良い。**`{rstan}`**のラッパー
3. **`{brms}`**... Stanを利用した線形モデル
4. **`{blme}`**... **`{lme4}`**のベイズ拡張。ランダム効果を取り組んだモデルに使える
1. **`{glmmADMB}`** CRANにもGitHubにもないどこか怪しいパッケージ
2. **`{COZIGAM}`**  アーカイブされている
5. **`{gamlss.dist}`**... 使えなさそう

おまけ。

```{r, eval=TRUE}
## 負の二項分布
negbim_mod <- beetle_egg %>% glm.nb(NumEggs ~ Temp, 
                      data = ., 
                      init.theta = 0.61, 
                      link = log)
summary(negbim_mod)
```

### `r emoji("books")` 参考

* Zuur *et al.* (2010). A protocol for data exploration to avoid common statistical problems. Methods in Ecology and Evolution 1: 3--14.
* 岩崎 学. (2010). カウントデータの統計学. 朝倉書店.
* Christopher R. Bilder and Thomas M. Loughin. (2014). Analysis of Categorical Data with R. CRC Press.
* Zuur *et al.* (2009). Mixed Effects Models and Extensions in Ecology with R. Springer.
* Martin *et al.* (2005). Zero tolerance ecology: improving ecological inference by modelling the source of zero observations. Ecology Letters 8:1235--1246.
* Fränzi Korner-Nievergelt *et al.* (2015). Bayesian Data Analysis in Ecology Using Linear Models with R, BUGS, and Stan. Elsevier
* [R Data Analysis Examples: Zero-Inflated Poisson Regression](http://www.ats.ucla.edu/stat/r/dae/zipoisson.htm)
* [StanでZero-inflated Poissonモデル：Taglibro de H：So-netブログ](http://ito-hi.blog.so-net.ne.jp/2013-12-26)
* [Count data and GLMs: choosing among Poisson, negative binomial, and zero-inflated models | Datavore Consulting](http://datavoreconsulting.com/programming-tips/count-data-glms-choosing-poisson-negative-binomial-zero-inflated-poisson/)


