---
title: "esa.ioをもっと好きになるためにesa.ioのAPIをRで使えるようにする" 
author: "Shinya Uryu"
date: "2016年1月19日"
output: 
  md_document:
    variant: markdown_github
---

```{r [SETTING], include = FALSE}
knitr::opts_chunk$set(echo = TRUE, eval = FALSE, 
                      message = FALSE, error = FALSE, warning = FALSE,
                      fig.align = "center")
```

```{r, eval = FALSE, include = FALSE}
library(remoji)
```

昨年の11月から[esa.io](http://esa.io/)のアカウントを作って、チームではなくて個人の作業メモとして使っていた。といっても最初の１週間でほとんど使わなくなってしまい、[２ヶ月の無料試用の期限](https://esa.io/pricing)が近づいてきてしまった。さてこのままフリートライアルでやめてしまうのももったいないような気がして、<span class="hlt_bf">esa.ioを使い続けるためにRからesa.ioを操作できるようになれば良いような気がしてAPIを触ってみた</span>、という記事（APIラッパーパッケージを作成する勉強をかねて、~~そのうちパッケージ化したい~~見よう見まねで作成した。まだすべてのAPIをカバーしているわけではないし、ドキュメントやテストも不足している...）。。

## `r emoji("hatching_chick")` パッケージ化以前

APIの操作だけなので **`{httr}`**パッケージを使えば大体のことができてしまう。

```{r, eval = TRUE}
library(httr)
```

使用するのは[esa API v1](https://docs.esa.io/posts/102)。アクセストークンをURIクエリに含めることもできるが、リクエストヘッダに指定しておく方が便利なので`Sys.setenv("ESA_IO_TOKEN" = "<token>")`なりなんなりしておく。

```{r, eval = TRUE}
# APIへの接続テスト
#   ステータスコード 200が返ってきていることを確認
GET("http://api.esa.io",
          path   = "/v1/teams",
          config = httr::add_headers(`Authorization` = paste("Bearer", Sys.getenv("ESA_IO_TOKEN")),
                                     `Content-Type`  = "application/json")) %>% 
  status_code()
```

こんな感じで利用したいAPIメソッドとパラメータを指定した関数を実行する。**今回利用したいのは「記事の一覧取得」「投稿の取得」「記事の作成」「記事の編集」「記事の削除」の５つ**。

リクエストヘッダの作成を都度やるのが面倒なのでrequestオブジェクトとして保存しておく。

```{r, eval = TRUE}
headers <- httr::add_headers(`Authorization` = paste("Bearer", Sys.getenv("ESA_IO_TOKEN")),
                             `Content-Type`  = "application/json")
```

```{r, eval = TRUE, echo = FALSE}
team_name <- "us-lab"
```

またAPIを叩くときにチーム名も必要なパラメータなので、オブジェクトにしておくと良い。

```{r, eval = FALSE, echo = TRUE}
# 適宜変更
team_name <- "<team name>"
```

準備はこれで終い。早速利用するAPIを叩いてみる。

```{r, eval = TRUE}
# 記事の一覧取得... https://docs.esa.io/posts/102#7-1-0
res_back <- GET("http://api.esa.io",
           path = paste("v1/teams", team_name, "posts", sep = "/"),
           config = headers) %>% content()
```

**`{purrr}`**パッケージを使ってごにょごにょするのも良いかもしれない。

```{r, eval = TRUE, results = 'asis'}
res_back$posts %>% purrr::map_df(~ .[c("number", "name", "wip", "updated_at")]) %>% 
  head(3) %>% 
  knitr::kable(format = "markdown")
```

```{r, eval = FALSE, echo = TRUE}
# 投稿の取得... https://docs.esa.io/posts/102#7-2-0
post_num <- 15
res_back <- GET("http://api.esa.io",
           path = paste("v1/teams", team_name, "posts", post_num, sep = "/"),
           config = headers) %>% content()
```

```{r, eval = FALSE, echo = TRUE}
# 記事の作成... https://docs.esa.io/posts/102#7-3-0
POST("https://api.esa.io",
     path = paste("v1/teams", team_name, "posts", sep = "/"),
     config = headers,
     body = list(name    = "{httr}パッケージを使ってesa API経由で記事を投稿するテスト",
                 body_md = "ほげほげ",
                 wip     = TRUE,
                 tags    = array("sandbox")),
     encode = "json")
```

記事の編集はPATCHメソッドを利用すれば良いが、そのまま使うと前にあったテキストがなくなってしまう。以前のテキストも残すためには一度「投稿の取得」でやったように記事の内容を取得しておく必要があるっぽかった。

```{r, eval = FALSE, echo = TRUE}
# 記事の編集... https://docs.esa.io/posts/102#7-4-0
PATCH("https://api.esa.io",
      path = paste("v1/teams", team_name, "posts", post_num, sep = "/"),
      config = headers,
      body = list(body_md = paste("これでどうでしょ", res_back$body_md, sep = "\n"),
                  original_revision = list(body_md = res_back$body_md,
                                           user = res_back$updated_by$screen_name)),
      encode = "json")
```

```{r, eval = FALSE, echo = TRUE}
# 記事の削除... https://docs.esa.io/posts/102#7-5-0
DELETE("https://api.esa.io",
       path = paste("v1/teams", team_name, "posts", post_num, sep = "/"),
       config = header)
```

## `r emoji("chicken")` パッケージ化

上記の一連の処理を簡単にできるようにパッケージ化した。

またAPIからはテンプレートを利用できないが、Rmdでテンプレートを作成しておいて、`ramrkdown::render()`して生成したmdファイルをPOSTすれば良いかな、という感じなので、テンプレートを含んだパッケージを作成した。このことでRStudioで作ったRmdファイルをRの実行コードをつけたmdファイルに変換したファイルをesa.ioに記事としてあげることが可能になった。

```{r, eval = FALSE, echo = TRUE}
githubinstall::install_github_package("uribo/esa.io")
```

```{r, eval = TRUE}
library(esa.io)
```

```{r, eval = FALSE}
create_rmd_post(team_name, 
                file = "160119_esa_io_httr.Rmd", 
                post_name = paste(emoji("hatched_chick"), "esa.ioをもっと好きになるためにesa.ioのAPIをRで使えるようにする"))
```

この`create_rmd_post()`関数で投稿した記事はこんな感じ。

https://esa-pages.io/p/sharing/2489/posts/20/28204c08b97c26e7c72b.html


## `r emoji("tea")` 所感

正直、 **`{httr}`**パッケージの使い方とかウェブAPIについての理解が足りなかったので既存のAPIラッパーパッケージを参考にしまくった。特に [**`{qiitar}`**](https://github.com/yutannihilation/qiitr) と [**`{estatapi}`**](https://github.com/yutannihilation/estatapi)のソースコードを公開してくださっている @yutannihilation さんには圧倒的感謝。
