---
title: "階層構造になっているファイル（XML, JSON）をRで見やすく表示する" 
author: "Shinya Uryu"
date: "2016年1月23日"
output: 
  md_document:
    variant: markdown_github
---

```{r [SETTING], include = FALSE}
knitr::opts_chunk$set(echo = TRUE, eval = FALSE, 
                      message = FALSE, error = FALSE, warning = FALSE,
                      fig.align = "center",
                      tidy = TRUE,
                      tidy.opts = list(blank = FALSE, width.cutoff = 40))
```

```{r, eval = FALSE, include = FALSE}
library(remoji)
```

ウェブAPIやオープンデータとして公開されているリソースの提供形式としてXMLやJSONが利用されることが多い。RでXMLやJSONなどの構造式のファイルを読み込むことは簡単だが、だいたいのパッケージで読み込んだオブジェクトはリストになっている。リストクラスオブジェクトは、構造を把握するのが難しく操作がしにくい。リストデータに対して処理を行う**`{lambdaR}`**や**`{rlist}`**、**`{purrr}`**を使うためにはその構造を理解していることが前提である。

というわけで気楽にファイルの構造を把握したい。そこでboB Rudis作成のパッケージとRStudioを利用する。[**`{xmlview}`**](https://github.com/hrbrmstr/xmlview)と[**`{jsonview}`**](https://github.com/hrbrmstr/jsonview)はそれぞれXML、JSON形式のファイルを読み込んだ後にRStudio上で階層構造を見やすく表示するためのパッケージである。

## 基本的な使い方

２つのパッケージの働きは類似している。対象のXML、JSONファイルを読み込みのための関数`xml2::read_xml()`、`jsonlite::fromJSON()`あるいは`readLines()`でR上でオブジェクトとしたものをXMLなら`xml_view()`、JSONなら`json_view()`で表示させる。表示にはRStudioのViewerパネルが使われる。手元の構造式のテキストを直接渡しても良い。

```{r, eval=TRUE}
library(xml2)
library(xmlview)
```


```{r, eval = FALSE, echo = TRUE}
# XMLファイルの例として、
# 鯖江市が提供するオープンデータ http://www.city.sabae.fukui.jp/pageview.html?id=11552 の中から
# 「鯖江市西山動物園の動物データ」http://www.city.sabae.fukui.jp/pageview.html?id=12431 (CC BY)
# を表示させる。このリソースはXMLで提供されている
x <- xml2::read_xml("http://www3.city.sabae.fukui.jp/xml/zoo/nisiyamazoo.xml")

xml_view(x)
```

表示する際のオプションとして豊富なテーマスタイルが備わっている。`json_view()`の*style*引数に渡すテーマスタイルの一覧は`highlight_styles()`で確認できる（`xmlview::highlight_styles()`と同じ）　。

```{r, eval=TRUE}
highlight_styles() %>% {
  # 適当に表示
  sample(., 5) %>% print()
  # 現在のテーマ数
  length(.)
}
```

今度はJSONファイルを表示してみよう。

```{r}
library(jsonview)

json_view('{
    "name": [
        "タイトル"
    ],
    "body_md": [
        "ほげほげ"
    ],
    "tags": [
        "sandbox",
        "demo",
        "package"
    ]
}',
style = "paraiso-light")
```

```{r, eval=FALSE, echo=TRUE}
# readLines経由でも良い
readLines("http://www3.city.sabae.fukui.jp/xml/zoo/nisiyamazoo.xml") %>% 
  xml_tree_view()

# JSONファイルの読み込みはjsonlite::fromJSON()を使うと良い
library(jsonlite)
fromJSON("https://gist.github.com/uribo/66d1c128ec2570976a73/raw/6ddf43945117601a3c1e6da76eff62ef1391f6f5/gistfile1.topojson") %>% 
  json_view()
```

**`{xmlview}`**の方では表示形式を`xml_tree_view()`とすることもできる。また`xml_view()`の引数*add_filter*で*TRUE*を指定すれば表示する領域をインタラクティブに抽出できる。はじめからxpathがわかっていれば*apply_xpath*引数に対象のxpathを渡して表示範囲を制限しても良い。

```{r, eval=FALSE, echo=TRUE}
xml_tree_view(x)

xml_view(x, add_filter = TRUE, apply_xpath = ".//dataroot")

# 上記のものと同じ処理
x %>% xml_find_all(xpath = "./.") %>% xml_view()
```

**`{jsonview}`**はリポジトリが公開されたのが今日（2016-01-23）で、まだフィルター機能ついていない。バージョンは`r packageVersion("jsonview")`（**`{xmlview}`**は`r packageVersion("xmlview")`）。そのうち同等の機能がつくような気がする。

## 応用例

`httr::POST()`するときとか、`list()`オブジェクトをJSONにしたものを渡すことになるので、事前に確認するために使えそう。

```{r, eval = FALSE, echo = TRUE}
list(name    = "タイトル",
                 body_md = "ほげほげ",
                 tags    = array(c("sandbox", "demo", "package"))) %>% 
  unclass() %>% jsonlite::toJSON() %>% json_view()
```

ウェブAPIラッパーパッケージでデータを取得した後にも便利。

```{r, eval=FALSE, echo=TRUE}
gh::gh(endpoint = "GET /users/:username/repos", username = "uribo") %>% 
  json_view()
```

## `r emoji("computer")` 実行環境

```{r, eval=FALSE, results = 'asis'}
devtools::session_info() %$% packages %>% 
  dplyr::filter(`*`  == "*") %>% 
  dplyr::select(package, version, source) %>% 
  knitr::kable(format = "markdown")
```

|package  |version     |source                             |
|:--------|:-----------|:----------------------------------|
|jsonlite |0.9.19      |CRAN (R 3.2.2)                     |
|jsonview |0.1.0       |Github (hrbrmstr/jsonview@64cc963) |
|xml2     |0.1.2       |CRAN (R 3.2.0)                     |
|xmlview  |0.4.7       |Github (hrbrmstr/xmlview@5913b30)  |
