---
title: "Moves + Rで行う自分ストーキング" 
author: "Shinya Uryu"
date: "2016年2月16日"
output: 
  md_document:
    variant: markdown_github
---

```{r [SETTING], include = FALSE}
knitr::opts_chunk$set(echo = TRUE, eval = FALSE, 
                      message = FALSE, error = FALSE, warning = FALSE,
                      fig.align = "center",
                      tidy = TRUE,
                      tidy.opts = list(blank = FALSE, width.cutoff = 40))
```

```{r, eval = TRUE, include = FALSE}
library(magrittr)
library(remoji)
```

~~私の趣味の一つにお気に入りユーザーのネットストーキングがあります。~~ネットストーキングをしている、というのを公言するとウケが良くないことは経験上明らかなので、*ひとまず*自分をストーキングしてみたい（というのを今年の目標の一つにしています）。今回は、Movesというスマートフォン向けの行動記録アプリケーションのウェブAPIを利用した自分ストーキングをRを使ってやってみたいと思います。

### `r emoji("question")` Movesとは

http://moves-app.com

> Activity Diary of Your Life

をキャッチコピーとしていているように、一度ユーザー登録、ログの開始をしておくと**自動的に自分の行動を記録してくれる**アプリケーションでAndroidおよびiPhoneで利用可能となっています。

http://love-guava.com/android-moves/

MovesではウェブAPIが提供されていて、第三者が開発したアプリも充実しているのですが、R用のパッケージが見つかりません（Pythonはあるのに...）。<span class = "hlt_bf">APIさえ利用できるなら、Rでもあれこれできるはずだ、といういつもの気持ちでやってみましょう</span>。また、APIを使わずとも自分のデータは取得できるのでそちらも使ってみたいと思います。

-----

### `r emoji("walking")` Moves APIを利用する

#### 準備

いくつかの作業が必要です。流れとしては

1. Movesで[新しいアプリケーションを作成](https://dev.moves-app.com/apps/new)し、**Client ID**と**Client secret**を取得
2. ブラウザで "https://api.moves-app.com/oauth/v1/authorize?response_type=code&client_id=<Client ID>&scope=location%20activity" にアクセス
    * 表示されるPINコードをスマートフォンで入力、データの利用を許可
    * リダイレクト先のURL"<redirect_uri>?code=<authorizationcode>"から"<authorizationcode>"の部分をコピー
3. `httr::POST()`でアクセストークンを取得

という感じになります。これらは一度実行しておけば、アクセストークンの有効期間が過ぎるまではやる必要がなくなります。リフレッシュトークンも取得できるのでそれをメモしておいて、期限が近づいてきたら再度アクセストークンを有効にするのが良いのではないでしょうか。

まずはAPIを叩くために**`{httr}`**パッケージを読み込みます。

```{r, eval=TRUE}
library(httr)
```

作成したアプリケーション固有のClient IDとClient secretを用意しておきましょう。

```{r, eval = FALSE, echo = TRUE}
ci <- "<Client ID>"
cs <- "<Client secret>"
```

ブラウザで "https://api.moves-app.com/oauth/v1/authorize?response_type=code&client_id=g2XylBJ2IHmkN64cfCvyGt5oCgy8p6Qb&scope=location%20activity" にアクセスします。

```{r, eval=FALSE, echo=TRUE}
BROWSE(paste0("https://api.moves-app.com/oauth/v1/authorize?response_type=code&client_id=", ci, "&scope=location%20activity"))
```

```{r, eval=FALSE, echo=TRUE}
ac <- "<authorizationcode>"

get.token <- POST("https://api.moves-app.com/oauth/v1/access_token?",
                  body = list(grant_type    = "authorization_code",
                              code          = ac,
                              client_id     = ci,
                              client_secret = cs),
                  encode = "form") %>% content()

access.token <- get.token$access_token
```

Moves APIの利用には、リクエストヘッダーかリクエストURLにアクセストークンを含める必要があるので、ヘッダーにアクセストークンの値を渡しておく。

```{r, eval=TRUE, echo=FALSE}
access.token <- "UfawCqVtitzIyS47F9z9Rm9Rx37FyvnwwbB2wrfpF98nCbPOyX92x_bsIA27A81z"
```


```{r, eval=TRUE}
http.header <- add_headers(`Authorization` = paste("Bearer", access.token))
```

#### APIの操作

再度必要なパッケージを読み込んでおく。

```{r, eval=TRUE}
library(purrr)
library(ggplot2)
library(formattable)
```

Moves APIでは取得対象のデータに対してエンドポイントが与えられているので、いくつかのエンドポイントを叩いてみます。まずはユーザー情報から。

```{r, eval=TRUE}
# Profile
#   ユーザーを特定できそうな一部の結果を改変している
GET("https://api.moves-app.com/api/1.1/user/profile", 
    config = http.header) %>% 
  content()
```

ある特定の日の記録を取得して、Movesが定める運動（移動手段を含める）の種類に応じた時間を図にしてみます。こういうこと簡単にできるのはRの強みではないでしょうか。

```{r, eval=TRUE, echo=FALSE}
summary.sigle.date <- GET("https://api.moves-app.com/api/1.1/user/summary/daily/20160212",
    config = http.header) %>% 
  content()
```

```{r, eval=FALSE, echo=TRUE}
# Summaries
summary.sigle.date <- GET("https://api.moves-app.com/api/1.1/user/summary/daily/yyyyMMdd",
    config = http.header) %>% 
  content()
```

```{r, eval=TRUE}
summary.sigle.date[[1]]$summary %>% map_df(~ .[c("group", "duration")]) %>% 
  ggplot(., aes(group, duration, fill = group)) + 
  geom_bar(stat = "identity")
```

```{r, eval=TRUE}
# Summaries その２
#   pastDaysパラメータの指定により31日前まで遡れるが、記録が少ないので７日間にする
summary.past.date <- GET("https://api.moves-app.com/api/1.1/user/summary/daily?pastDays=7", 
    config = http.header) %>% 
  content()

df.group.summary <- summary.past.date %>% 
  at_depth(1, map_if, is_list, map_df, ~.[c("group", "duration", "distance")]) %>% 
  map(c("summary")) %>% 
  dplyr::bind_rows()

df.group.summary %>% dplyr::filter(group == "walking") %>% 
  dplyr::add_rownames(var = "Day") %>% 
  dplyr::select(-group) %>% 
  dplyr::rename("duration (sec.)" = duration, "distance (m)" = distance) %>% 
  formattable(list(`duration (sec.)` = color_bar("tomato"), 
                   `distance (m)`    = color_tile("white", "olivedrab")))
```

**うわっ...私の運動量、少なすぎ...？**

### `r emoji("earth_asia")` Leaflet上へのマッピング

**`{leaflet}`**パッケージを使えば、地図上へのマッピングも簡単です。APIデータの加工が結構面倒だったので、ここはダウンロードしてきたデータを使うことにしました（今後の課題）。

```{r}
library(leaflet)
```

```{r, eval=FALSE}
geojson <- readLines("160216_moves_apiRmd_files/storyline_20160212_custom.geojson", warn = FALSE) %>%
  paste(collapse = "\n")
```

```{r, eval=FALSE, echo=TRUE}
geojson <- readLines("~/Downloads/moves_export/geojson/daily/storyline/storyline_yyyyyMMdd.geojson", warn = FALSE) %>%
  paste(collapse = "\n")

leaflet() %>% addTiles() %>% setView(lng = 139.53, lat = 35.600, zoom = 10) %>% 
  addGeoJSON(geojson, fill = FALSE)
```














### `r emoji("books")` 参考

* https://syncer.jp/moves-api-matome
* https://rstudio.github.io/leaflet/
* http://rpubs.com/kazutan/leaflet_slide

### `r emoji("computer")` 実行環境

```{r}
devtools::session_info() %$% packages %>% 
  dplyr::filter(`*`  == "*") %>% 
  dplyr::select(package, version, source) %>% 
  knitr::kable(format = "markdown")
```

