---
title: "ホクソエムのつながりをNeo4Jを使って確かめる" 
author: "Shinya Uryu"
date: "2016年2月22日"
output: 
  md_document:
    variant: markdown_github
---

```{r [SETTING], include = FALSE}
knitr::opts_chunk$set(echo = TRUE, eval = FALSE, 
                      message = FALSE, error = FALSE, warning = FALSE,
                      fig.align = "center",
                      tidy = TRUE,
                      tidy.opts = list(blank = FALSE, width.cutoff = 40))
```

```{r, eval = TRUE, include = FALSE}
library(remoji)
```

先日、[Neo4J](http://neo4j.com)というオープンソースで開発されるグラフデータベースの存在について知りました。恥ずかしながら、グラフデータベース？なにそれ美味しいの？という知識しかありませんでしたが、どうやらNoSQL（リレーショナルデータベースだけがデータベースではない）の流れを組んで誕生したものらしいです。グラフデータベースは、表形式で表現されるリレーショナルデータベースに対して、データ間の関係性を表現するのに向いています。

気になるものがあるとすぐに**Rパッケージを探し出してしまう性分**なので調べてみると、すぐに [**`{RNeo4j}`**](https://github.com/nicolewhite/RNeo4j)というパッケージが見つかりました。というわけで<span class = "hlt_bf">この`{RNeo4j}`パッケージを使ってNeo4Jの扱いについて慣れていこうというメモ</span>です。

今回は適当な例として**来月に結成１周年を迎える匿名知的集団「ホクソエム」のメンバー間のTwitter上でのフォロー状況について整理してみる**ことにします。


### `r emoji("hammer")` データの用意

#### ホクソエムメンバーデータの取得

「鍵付きアカウント」を除いたメンバーのデータを取得します。ホクソエムメンバーについては https://twitter.com/teramonagi/lists/list/members にまとめてあるので、こちらのリストに登録されているユーザー名を**`{rvest}`**パッケージを使ってスクレイピングしてきます。その後、各メンバーの詳細な情報を**`{twitteR}`**で求めます。

```{r, eval = TRUE}
library(magrittr)
library(rvest)
library(twitteR)
library(dplyr)
```

```{r, eval = TRUE}
df.hoxom <- read_html("https://twitter.com/teramonagi/lists/list/members") %>% 
  html_nodes(xpath = '//div/div[3]/div/div/a/span') %>% html_text() %>% 
  grep("非公開ツイート", x = ., value = TRUE, invert = TRUE) %>% 
  gsub("@", "", .) %>% 
  sort() %>% 
  as.data.frame(stringsAsFactors = FALSE)

colnames(df.hoxom) <- "screenName"
```

```{r, eval=TRUE, echo=FALSE}
df.hoxom %<>% dplyr::filter(screenName != "shima_x")
```

```{r, eval=TRUE, echo=TRUE}
setup_twitter_oauth(consumer_key = Sys.getenv("TWITTER_KEY"), consumer_secret = Sys.getenv("TWITTER_SECRET"))
```

```{r, eval = TRUE}
info.hoxom <- df.hoxom %>% group_by(screenName) %>% 
  do(user = getUser(.) %>% {
    data_frame(screenName  = screenName(.),
               created     = created(.),
               description = description(.))
})
```

`r df.hoxom %>% nrow()`名分のデータを取得しました。各ユーザーのデータは次のようになっています。

```{r, eval = TRUE}
info.hoxom$user[[18]]
```

#### メンバー間のフォロー関係を取得

ユーザーのフォローリストを取得して、操作しやすいようにリストからデータフレームに変換したものから必要な列だけを選択しホクソエムメンバーのみを抽出します。一度に実行するとAPIの利用制限に引っかかるので分割して実行するようにします。

```{r, eval = FALSE, echo = TRUE}
hoxom.flw1 <- df.hoxom %>% 
  tbl_df() %>% 
  .[1:(nrow(.) / 2), ] %>% 
  group_by(screenName) %>% 
  do(res = getUser(.)$getFriends() %>% 
       twListToDF() %>%
       dplyr::select(screenName) %>% 
       dplyr::filter(screenName %in% df.hoxom$screenName))

hoxom.flw2 <- df.hoxom %>% 
  tbl_df() %>% 
  .[(nrow(.) / 2):nrow(.) + 1, ] %>% 
  group_by(screenName) %>% 
  do(res = getUser(.)$getFriends() %>% 
       twListToDF() %>%
       dplyr::select(screenName) %>% 
       dplyr::filter(screenName %in% df.hoxom$screenName))
```

この情報がノード間の関係を示すものになります。

### ノードと関係の構築

本題の**`{RNeo4j}`**パッケージを利用します。あらかじめNeo4Jを起動しておきます。

```{r, eval = TRUE}
library(RNeo4j)
```

```{r, eval = TRUE, echo = FALSE}
graph <- startGraph("http://localhost:7474/db/data/", username = "neo4j", password = "watermelon27")
```

```{r, eval = FALSE, echo = TRUE}
# Neo4Jへの接続。ユーザー名とパスワードは適宜変更
graph <- startGraph("http://localhost:7474/db/data/", username = "<username>", password = "<PW>")
```

```{r, eval = TRUE}
graph %>% class()
```

こちらの`r graph %>% class()`クラスオブジェクトに最初に取得したホクソエムデータを元にノードを作成し、メンバー間のフォロー状況を関係に現していきます。**`{RNeo4j}`**では、`createNode()`と`createRel()`によって簡単にRからノードの操作を行えます。


```{r, eval = FALSE, echo = TRUE}
u_ribo <- createNode(graph, .label = "Member", 
                       name    = info.hoxom$user[[18]]$screenName, 
                       role    = "清掃屋", 
                       created = info.hoxom$user[[18]]$created %>% as.character())
u_ribo
## < Node > 
## Member
## 
## $role
## [1] "清掃屋"
## 
## $created
## [1] 2009-03-11 22:40:25
## 
## $name
## [1] "u_ribo"
```

ノードがもつ属性は`list()`を使って渡すこともできます。

```{r, eval = FALSE, echo = TRUE}
hoxo_m <- createNode(graph, .label = "Member", 
                       list(name    = info.hoxom$user[[7]]$screenName, 
                            role    = "Qiita",
                            created = info.hoxom$user[[7]]$created %>% as.character()))
```

このようにして全員分のノードを作成します。

```{r, eval=FALSE, echo=FALSE}
zashiki <- createNode(graph, .label = "Member", 
                       list(name = info.hoxom$user[[1]]$screenName, 
                            role = NA,
                            created = info.hoxom$user[[1]]$created %>% as.character()))

aich_08_ <- createNode(graph, .label = "Member", 
                       name    = info.hoxom$user[[2]]$screenName, 
                       role    = "ピンク", 
                       created = info.hoxom$user[[2]]$created %>% as.character())

berobero11 <- createNode(graph, .label = "Member", 
                       name    = info.hoxom$user[[3]]$screenName, 
                       role    = NA, 
                       created = info.hoxom$user[[3]]$created %>% as.character())

dichika <- createNode(graph, .label = "Member", 
                       name    = info.hoxom$user[[4]]$screenName, 
                       role    = NA, 
                       created = info.hoxom$user[[4]]$created %>% as.character())

gg_hatano <- createNode(graph, .label = "Member", 
                       name    = info.hoxom$user[[5]]$screenName, 
                       role    = NA, 
                       created = info.hoxom$user[[5]]$created %>% as.character())

horihorio <- createNode(graph, .label = "Member", 
                       name    = info.hoxom$user[[6]]$screenName, 
                       role    = "グリーン", 
                       created = info.hoxom$user[[6]]$created %>% as.character())

millionsmile <- createNode(graph, .label = "Member", 
                       name    = info.hoxom$user[[8]]$screenName, 
                       role    = NA, 
                       created = info.hoxom$user[[8]]$created %>% as.character())

motivic_ <- createNode(graph, .label = "Member", 
                       name    = info.hoxom$user[[9]]$screenName, 
                       role    = "ゆるふわ", 
                       created = info.hoxom$user[[9]]$created %>% as.character())

piroyoung <- createNode(graph, .label = "Member", 
                       name    = info.hoxom$user[[10]]$screenName, 
                       role    = NA, 
                       created = info.hoxom$user[[10]]$created %>% as.character())

Prunus1350 <- createNode(graph, .label = "Member", 
                       name    = info.hoxom$user[[11]]$screenName, 
                       role    = NA, 
                       created = info.hoxom$user[[11]]$created %>% as.character())

R_Linux <- createNode(graph, .label = "Member", 
                       name    = info.hoxom$user[[12]]$screenName, 
                       role    = NA, 
                       created = info.hoxom$user[[12]]$created %>% as.character())

sfchaos <- createNode(graph, .label = "Member", 
                       name    = info.hoxom$user[[13]]$screenName, 
                       role    = NA, 
                       created = info.hoxom$user[[13]]$created %>% as.character())

siero5335 <- createNode(graph, .label = "Member", 
                       name    = info.hoxom$user[[14]]$screenName, 
                       role    = NA, 
                       created = info.hoxom$user[[14]]$created %>% as.character())

soultoru <- createNode(graph, .label = "Member", 
                       name    = info.hoxom$user[[15]]$screenName, 
                       role    = NA, 
                       created = info.hoxom$user[[15]]$created %>% as.character())

teramonagi <- createNode(graph, .label = "Member", 
                       name    = info.hoxom$user[[16]]$screenName, 
                       role    = "タワーマンション在住希望", 
                       created = info.hoxom$user[[16]]$created %>% as.character())

tetsuroito <- createNode(graph, .label = "Member", 
                       name    = info.hoxom$user[[17]]$screenName, 
                       role    = NA, 
                       created = info.hoxom$user[[17]]$created %>% as.character())

yamano357 <- createNode(graph, .label = "Member", 
                       name    = info.hoxom$user[[19]]$screenName, 
                       role    = NA, 
                       created = info.hoxom$user[[19]]$created %>% as.character())
```

次にノード間の関係を与えます。今回は、各メンバー（ノード）に対してフォローしている場合に値１を与えるようにします。例えば、私（u\_irbo）はホクソエムの親分（hoxo_m）をフォローしているので*weight* = 1とします。その関係はFOLLOWです。同様の処理を全メンバーについて行っていきます。

```{r, eval=FALSE, echo = TRUE}
createRel(u_ribo, "FOLLOW", hoxo_m, weight = 1)
# < Relationship > 
# FOLLOW
# 
# $weight
# [1] 1
```

ユーザー名とフォロー状況については先に取得したデータを参照します。

```{r, eval = FALSE, echo = TRUE}
# 対象のユーザー
hoxom.flw2$screenName[8]
## "u_ribo"
## フォローしているユーザー名
## hoxom.flw2$res[[8]]$screenName
```


```{r, eval=FALSE, echo=FALSE}
info.hoxom$user %>% map_chr("screenName")

createRel(u_ribo, "FOLLOW", zashiki, weight = 1)
createRel(u_ribo, "FOLLOW", aich_08_, weight = 1)
createRel(u_ribo, "FOLLOW", berobero11, weight = 1)
createRel(u_ribo, "FOLLOW", soultoru, weight = 1)
createRel(u_ribo, "FOLLOW", sfchaos, weight = 1)
createRel(u_ribo, "FOLLOW", motivic_, weight = 1)
createRel(u_ribo, "FOLLOW", horihorio, weight = 1)
createRel(u_ribo, "FOLLOW", tetsuroito, weight = 1)
createRel(u_ribo, "FOLLOW", yamano357, weight = 1)
createRel(u_ribo, "FOLLOW", siero5335, weight = 1)
createRel(u_ribo, "FOLLOW", piroyoung, weight = 1)
createRel(u_ribo, "FOLLOW", Prunus1350, weight = 1)
createRel(u_ribo, "FOLLOW", teramonagi, weight = 1)
createRel(u_ribo, "FOLLOW", dichika, weight = 1)
createRel(u_ribo, "FOLLOW", gg_hatano, weight = 1)
# createRel(u_ribo, "FOLLOW", hoxo_m, weight = 1)
createRel(u_ribo, "FOLLOW", R_Linux, weight = 1)


hoxom.flw1$res[[7]]$screenName
createRel(hoxo_m, "FOLLOW", aich_08_, weight = 1)
createRel(hoxo_m, "FOLLOW", R_Linux, weight = 1)
# createRel(hoxo_m, "FOLLOW", u_ribo, weight = 1)
createRel(hoxo_m, "FOLLOW", motivic_, weight = 1)
createRel(hoxo_m, "FOLLOW", soultoru, weight = 1)
createRel(hoxo_m, "FOLLOW", siero5335, weight = 1)
createRel(hoxo_m, "FOLLOW", piroyoung, weight = 1)
createRel(hoxo_m, "FOLLOW", yamano357, weight = 1)
createRel(hoxo_m, "FOLLOW", gg_hatano, weight = 1)
createRel(hoxo_m, "FOLLOW", tetsuroito, weight = 1)
createRel(hoxo_m, "FOLLOW", horihorio, weight = 1)
createRel(hoxo_m, "FOLLOW", Prunus1350, weight = 1)
createRel(hoxo_m, "FOLLOW", dichika, weight = 1)
createRel(hoxo_m, "FOLLOW", berobero11, weight = 1)
createRel(hoxo_m, "FOLLOW", teramonagi, weight = 1)
createRel(hoxo_m, "FOLLOW", sfchaos, weight = 1)

hoxom.flw1$screenName[1]
hoxom.flw1$res[[1]]$screenName
createRel(zashiki, "FOLLOW", soultoru, weight = 1)
createRel(zashiki, "FOLLOW", R_Linux, weight = 1)
createRel(zashiki, "FOLLOW", aich_08_, weight = 1)
createRel(zashiki, "FOLLOW", piroyoung, weight = 1)
createRel(zashiki, "FOLLOW", Prunus1350, weight = 1)
createRel(zashiki, "FOLLOW", teramonagi, weight = 1)
createRel(zashiki, "FOLLOW", siero5335, weight = 1)
createRel(zashiki, "FOLLOW", u_ribo, weight = 1)
createRel(zashiki, "FOLLOW", berobero11, weight = 1)

hoxom.flw1$screenName[2]
hoxom.flw1$res[[2]]$screenName
#  [1] "millionsmile" "R_Linux"      "_zashiki"     "u_ribo"       "motivic_"     "Prunus1350"   "yamano357"    "sfchaos"      "soultoru"     "dichika"      "tetsuroito"  
# [12] "siero5335"    "piroyoung"    "teramonagi"   "gg_hatano"    "horihorio"    "hoxo_m"       "berobero11
createRel(aich_08_, "FOLLOW", millionsmile, weight = 1)
createRel(aich_08_, "FOLLOW", R_Linux, weight = 1)
createRel(aich_08_, "FOLLOW", zashiki, weight = 1)
createRel(aich_08_, "FOLLOW", u_ribo, weight = 1)
createRel(aich_08_, "FOLLOW", motivic_, weight = 1)
createRel(aich_08_, "FOLLOW", Prunus1350, weight = 1)
createRel(aich_08_, "FOLLOW", yamano357, weight = 1)
createRel(aich_08_, "FOLLOW", sfchaos, weight = 1)
createRel(aich_08_, "FOLLOW", soultoru, weight = 1)
createRel(aich_08_, "FOLLOW", dichika, weight = 1)
createRel(aich_08_, "FOLLOW", tetsuroito, weight = 1)
createRel(aich_08_, "FOLLOW", siero5335, weight = 1)
createRel(aich_08_, "FOLLOW", piroyoung, weight = 1)
createRel(aich_08_, "FOLLOW", teramonagi, weight = 1)
createRel(aich_08_, "FOLLOW", gg_hatano, weight = 1)
createRel(aich_08_, "FOLLOW", horihorio, weight = 1)
createRel(aich_08_, "FOLLOW", hoxo_m, weight = 1)
createRel(aich_08_, "FOLLOW", berobero11, weight = 1)

hoxom.flw1$screenName[3]
hoxom.flw1$res[[3]]$screenName
#  [1] "u_ribo"     "gg_hatano"  "piroyoung"  "yamano357"  "aich_08_"   "siero5335"  "tetsuroito" "R_Linux"    "horihorio"  "dichika"    "Prunus1350" "soultoru"  
# [13] "sfchaos"    "motivic_"   "hoxo_m"     "teramonagi"
createRel(berobero11, "FOLLOW", u_ribo, weight = 1)
createRel(berobero11, "FOLLOW", gg_hatano, weight = 1)
createRel(berobero11, "FOLLOW", piroyoung, weight = 1)
createRel(berobero11, "FOLLOW", yamano357, weight = 1)
createRel(berobero11, "FOLLOW", aich_08_, weight = 1)
createRel(berobero11, "FOLLOW", siero5335, weight = 1)
createRel(berobero11, "FOLLOW", tetsuroito, weight = 1)
createRel(berobero11, "FOLLOW", R_Linux, weight = 1)
createRel(berobero11, "FOLLOW", horihorio, weight = 1)
createRel(berobero11, "FOLLOW", horihorio, weight = 1)
createRel(berobero11, "FOLLOW", Prunus1350, weight = 1)
createRel(berobero11, "FOLLOW", soultoru, weight = 1)
createRel(berobero11, "FOLLOW", sfchaos, weight = 1)
createRel(berobero11, "FOLLOW", motivic_, weight = 1)
createRel(berobero11, "FOLLOW", hoxo_m, weight = 1)
createRel(berobero11, "FOLLOW", teramonagi, weight = 1)

hoxom.flw1$screenName[4]
hoxom.flw1$res[[4]]$screenName
#  [1] "u_ribo"       "yamano357"    "aich_08_"     "siero5335"    "piroyoung"    "gg_hatano"    "hoxo_m"       "berobero11"   "soultoru"     "motivic_"     "horihorio"   
# [12] "Prunus1350"   "millionsmile" "tetsuroito"   "sfchaos"      "teramonagi"   "R_Linux"     
createRel(dichika, "FOLLOW", u_ribo, weight = 1)
createRel(dichika, "FOLLOW", yamano357, weight = 1)
createRel(dichika, "FOLLOW", aich_08_, weight = 1)
createRel(dichika, "FOLLOW", siero5335, weight = 1)
createRel(dichika, "FOLLOW", piroyoung, weight = 1)
createRel(dichika, "FOLLOW", gg_hatano, weight = 1)
createRel(dichika, "FOLLOW", hoxo_m, weight = 1)
createRel(dichika, "FOLLOW", berobero11, weight = 1)
createRel(dichika, "FOLLOW", soultoru, weight = 1)
createRel(dichika, "FOLLOW", motivic_, weight = 1)
createRel(dichika, "FOLLOW", horihorio, weight = 1)
createRel(dichika, "FOLLOW", Prunus1350, weight = 1)
createRel(dichika, "FOLLOW", millionsmile, weight = 1)
createRel(dichika, "FOLLOW", tetsuroito, weight = 1)
createRel(dichika, "FOLLOW", sfchaos, weight = 1)
createRel(dichika, "FOLLOW", teramonagi, weight = 1)
createRel(dichika, "FOLLOW", R_Linux, weight = 1)

hoxom.flw1$screenName[5]
hoxom.flw1$res[[5]]$screenName
# [1] "_zashiki"     "soultoru"     "horihorio"    "piroyoung"    "motivic_"     "u_ribo"       "siero5335"    "R_Linux"      "yamano357"    "aich_08_"     "hoxo_m"      
# [12] "millionsmile" "Prunus1350"   "tetsuroito"   "sfchaos"      "berobero11"   "dichika"      "teramonagi"  
createRel(gg_hatano, "FOLLOW", zashiki, weight = 1)
createRel(gg_hatano, "FOLLOW", soultoru, weight = 1)
createRel(gg_hatano, "FOLLOW", horihorio, weight = 1)
createRel(gg_hatano, "FOLLOW", piroyoung, weight = 1)
createRel(gg_hatano, "FOLLOW", motivic_, weight = 1)
createRel(gg_hatano, "FOLLOW", u_ribo, weight = 1)
createRel(gg_hatano, "FOLLOW", siero5335, weight = 1)
createRel(gg_hatano, "FOLLOW", R_Linux, weight = 1)
createRel(gg_hatano, "FOLLOW", yamano357, weight = 1)
createRel(gg_hatano, "FOLLOW", aich_08_, weight = 1)
createRel(gg_hatano, "FOLLOW", hoxo_m, weight = 1)
createRel(gg_hatano, "FOLLOW", millionsmile, weight = 1)
createRel(gg_hatano, "FOLLOW", Prunus1350, weight = 1)
createRel(gg_hatano, "FOLLOW", tetsuroito, weight = 1)
createRel(gg_hatano, "FOLLOW", sfchaos, weight = 1)
createRel(gg_hatano, "FOLLOW", berobero11, weight = 1)
createRel(gg_hatano, "FOLLOW", dichika, weight = 1)
createRel(gg_hatano, "FOLLOW", teramonagi, weight = 1)

hoxom.flw1$screenName[6]
hoxom.flw1$res[[6]]$screenName
createRel(horihorio, "FOLLOW", dichika, weight = 1)
createRel(horihorio, "FOLLOW", gg_hatano, weight = 1)
createRel(horihorio, "FOLLOW", u_ribo, weight = 1)
createRel(horihorio, "FOLLOW", yamano357, weight = 1)
createRel(horihorio, "FOLLOW", aich_08_, weight = 1)
createRel(horihorio, "FOLLOW", siero5335, weight = 1)
createRel(horihorio, "FOLLOW", soultoru, weight = 1)
createRel(horihorio, "FOLLOW", piroyoung, weight = 1)
createRel(horihorio, "FOLLOW", berobero11, weight = 1)
createRel(horihorio, "FOLLOW", hoxo_m, weight = 1)
createRel(horihorio, "FOLLOW", motivic_, weight = 1)
createRel(horihorio, "FOLLOW", Prunus1350, weight = 1)
createRel(horihorio, "FOLLOW", sfchaos, weight = 1)
createRel(horihorio, "FOLLOW", tetsuroito, weight = 1)
createRel(horihorio, "FOLLOW", millionsmile, weight = 1)
createRel(horihorio, "FOLLOW", teramonagi, weight = 1)

# hoxom.flw1$screenName[7]
# hoxom.flw1$res[[7]]$screenName

hoxom.flw1$screenName[8]
hoxom.flw1$res[[8]]$screenName
# [1] "siero5335"  "piroyoung"  "soultoru"   "berobero11" "Prunus1350" "sfchaos"    "horihorio"  "tetsuroito" "teramonagi" "dichika"
createRel(millionsmile, "FOLLOW", siero5335, weight = 1)
createRel(millionsmile, "FOLLOW", piroyoung, weight = 1)
createRel(millionsmile, "FOLLOW", soultoru, weight = 1)
createRel(millionsmile, "FOLLOW", berobero11, weight = 1)
createRel(millionsmile, "FOLLOW", Prunus1350, weight = 1)
createRel(millionsmile, "FOLLOW", sfchaos, weight = 1)
createRel(millionsmile, "FOLLOW", horihorio, weight = 1)
createRel(millionsmile, "FOLLOW", tetsuroito, weight = 1)
createRel(millionsmile, "FOLLOW", teramonagi, weight = 1)
createRel(millionsmile, "FOLLOW", dichika, weight = 1)

hoxom.flw1$screenName[9]
hoxom.flw1$res[[9]]$screenName
# [1] "R_Linux"      "u_ribo"       "aich_08_"     "piroyoung"    "siero5335"    "hoxo_m"       "yamano357"    "gg_hatano"    "horihorio"    "berobero11"   "tetsuroito"  
# [12] "dichika"      "sfchaos"      "Prunus1350"   "teramonagi"   "millionsmile"
createRel(motivic_, "FOLLOW", R_Linux, weight = 1)
createRel(motivic_, "FOLLOW", u_ribo, weight = 1)
createRel(motivic_, "FOLLOW", aich_08_, weight = 1)
createRel(motivic_, "FOLLOW", piroyoung, weight = 1)
createRel(motivic_, "FOLLOW", siero5335, weight = 1)
createRel(motivic_, "FOLLOW", hoxo_m, weight = 1)
createRel(motivic_, "FOLLOW", yamano357, weight = 1)
createRel(motivic_, "FOLLOW", gg_hatano, weight = 1)
createRel(motivic_, "FOLLOW", horihorio, weight = 1)
createRel(motivic_, "FOLLOW", berobero11, weight = 1)
createRel(motivic_, "FOLLOW", tetsuroito, weight = 1)
createRel(motivic_, "FOLLOW", dichika, weight = 1)
createRel(motivic_, "FOLLOW", Prunus1350, weight = 1)
createRel(motivic_, "FOLLOW", teramonagi, weight = 1)
createRel(motivic_, "FOLLOW", millionsmile, weight = 1)
```

```{r, eval=FALSE, echo=FALSE}
hoxom.flw2$screenName[1]
hoxom.flw2$res[[1]]$screenName
# [1] "R_Linux"      "soultoru"     "u_ribo"       "_zashiki"     "millionsmile" "Prunus1350"   "horihorio"    "sfchaos"      "yamano357"    "gg_hatano"    "motivic_"    
# [12] "aich_08_"     "hoxo_m"       "teramonagi"   "dichika"      "tetsuroito"   "siero5335"    "berobero11" 
createRel(piroyoung, "FOLLOW", R_Linux, weight = 1)
createRel(piroyoung, "FOLLOW", soultoru, weight = 1)
createRel(piroyoung, "FOLLOW", u_ribo, weight = 1)
createRel(piroyoung, "FOLLOW", _zashiki, weight = 1)
createRel(piroyoung, "FOLLOW", millionsmile, weight = 1)
createRel(piroyoung, "FOLLOW", Prunus1350, weight = 1)
createRel(piroyoung, "FOLLOW", horihorio, weight = 1)
createRel(piroyoung, "FOLLOW", sfchaos, weight = 1)
createRel(piroyoung, "FOLLOW", yamano357, weight = 1)
createRel(piroyoung, "FOLLOW", gg_hatano, weight = 1)
createRel(piroyoung, "FOLLOW", motivic_, weight = 1)
createRel(piroyoung, "FOLLOW", aich_08_, weight = 1)
createRel(piroyoung, "FOLLOW", hoxo_m, weight = 1)
createRel(piroyoung, "FOLLOW", teramonagi, weight = 1)
createRel(piroyoung, "FOLLOW", dichika, weight = 1)
createRel(piroyoung, "FOLLOW", tetsuroito, weight = 1)
createRel(piroyoung, "FOLLOW", siero5335, weight = 1)
createRel(piroyoung, "FOLLOW", berobero11, weight = 1)

hoxom.flw2$screenName[2]
hoxom.flw2$res[[2]]$screenName
# [1] "_zashiki"     "u_ribo"       "R_Linux"      "siero5335"    "aich_08_"     "piroyoung"    "yamano357"    "gg_hatano"    "hoxo_m"       "berobero11"   "soultoru"    
# [12] "motivic_"     "tetsuroito"   "millionsmile" "sfchaos"      "horihorio"    "dichika"      "teramonagi"
createRel(Prunus1350, "FOLLOW", zashiki, weight = 1)
createRel(Prunus1350, "FOLLOW", u_ribo, weight = 1)
createRel(Prunus1350, "FOLLOW", R_Linux, weight = 1)
createRel(Prunus1350, "FOLLOW", siero5335, weight = 1)
createRel(Prunus1350, "FOLLOW", aich_08_, weight = 1)
createRel(Prunus1350, "FOLLOW", piroyoung, weight = 1)
createRel(Prunus1350, "FOLLOW", yamano357, weight = 1)
createRel(Prunus1350, "FOLLOW", gg_hatano, weight = 1)
createRel(Prunus1350, "FOLLOW", hoxo_m, weight = 1)
createRel(Prunus1350, "FOLLOW", berobero11, weight = 1)
createRel(Prunus1350, "FOLLOW", soultoru, weight = 1)
createRel(Prunus1350, "FOLLOW", motivic_, weight = 1)
createRel(Prunus1350, "FOLLOW", tetsuroito, weight = 1)
createRel(Prunus1350, "FOLLOW", millionsmile, weight = 1)
createRel(Prunus1350, "FOLLOW", sfchaos, weight = 1)
createRel(Prunus1350, "FOLLOW", horihorio, weight = 1)
createRel(Prunus1350, "FOLLOW", dichika, weight = 1)
createRel(Prunus1350, "FOLLOW", teramonagi, weight = 1)

hoxom.flw2$screenName[3]
hoxom.flw2$res[[3]]$screenName
# [1] "aich_08_"   "piroyoung"  "_zashiki"   "motivic_"   "yamano357"  "siero5335"  "tetsuroito" "hoxo_m"     "Prunus1350" "gg_hatano"  "berobero11" "teramonagi"
# [13] "sfchaos"    "u_ribo"     "dichika"
createRel(R_Linux, "FOLLOW", aich_08_, weight = 1)
createRel(R_Linux, "FOLLOW", piroyoung, weight = 1)
createRel(R_Linux, "FOLLOW", zashiki, weight = 1)
createRel(R_Linux, "FOLLOW", motivic_, weight = 1)
createRel(R_Linux, "FOLLOW", yamano357, weight = 1)
createRel(R_Linux, "FOLLOW", siero5335, weight = 1)
createRel(R_Linux, "FOLLOW", tetsuroito, weight = 1)
createRel(R_Linux, "FOLLOW", hoxo_m, weight = 1)
createRel(R_Linux, "FOLLOW", Prunus1350, weight = 1)
createRel(R_Linux, "FOLLOW", gg_hatano, weight = 1)
createRel(R_Linux, "FOLLOW", berobero11, weight = 1)
createRel(R_Linux, "FOLLOW", teramonagi, weight = 1)
createRel(R_Linux, "FOLLOW", sfchaos, weight = 1)
createRel(R_Linux, "FOLLOW", u_ribo, weight = 1)
createRel(R_Linux, "FOLLOW", dichika, weight = 1)

hoxom.flw2$screenName[4]
hoxom.flw2$res[[4]]$screenName
#  [1] "u_ribo"       "siero5335"    "piroyoung"    "aich_08_"     "gg_hatano"    "yamano357"    "motivic_"     "berobero11"   "Prunus1350"   "horihorio"    "millionsmile"
# [12] "hoxo_m"       "tetsuroito"   "R_Linux"      "teramonagi"   "dichika" 
createRel(sfchaos, "FOLLOW", u_ribo, weight = 1)
createRel(sfchaos, "FOLLOW", siero5335, weight = 1)
createRel(sfchaos, "FOLLOW", piroyoung, weight = 1)
createRel(sfchaos, "FOLLOW", aich_08_, weight = 1)
createRel(sfchaos, "FOLLOW", gg_hatano, weight = 1)
createRel(sfchaos, "FOLLOW", yamano357, weight = 1)
createRel(sfchaos, "FOLLOW", motivic_, weight = 1)
createRel(sfchaos, "FOLLOW", berobero11, weight = 1)
createRel(sfchaos, "FOLLOW", Prunus1350, weight = 1)
createRel(sfchaos, "FOLLOW", horihorio, weight = 1)
createRel(sfchaos, "FOLLOW", millionsmile, weight = 1)
createRel(sfchaos, "FOLLOW", hoxo_m, weight = 1)
createRel(sfchaos, "FOLLOW", tetsuroito, weight = 1)
createRel(sfchaos, "FOLLOW", R_Linux, weight = 1)
createRel(sfchaos, "FOLLOW", teramonagi, weight = 1)
createRel(sfchaos, "FOLLOW", dichika, weight = 1)

hoxom.flw2$screenName[5]
hoxom.flw2$res[[5]]$screenName
# [1] "_zashiki"     "R_Linux"      "u_ribo"       "millionsmile" "aich_08_"     "horihorio"    "soultoru"     "Prunus1350"   "yamano357"    "sfchaos"      "gg_hatano"   
# [12] "tetsuroito"   "piroyoung"    "dichika"      "hoxo_m"       "motivic_"     "berobero11"   "teramonagi"  
createRel(siero5335, "FOLLOW", zashiki, weight = 1)
createRel(siero5335, "FOLLOW", R_Linux, weight = 1)
createRel(siero5335, "FOLLOW", u_ribo, weight = 1)
createRel(siero5335, "FOLLOW", millionsmile, weight = 1)
createRel(siero5335, "FOLLOW", aich_08_, weight = 1)
createRel(siero5335, "FOLLOW", horihorio, weight = 1)
createRel(siero5335, "FOLLOW", soultoru, weight = 1)
createRel(siero5335, "FOLLOW", Prunus1350, weight = 1)
createRel(siero5335, "FOLLOW", yamano357, weight = 1)
createRel(siero5335, "FOLLOW", sfchaos, weight = 1)
createRel(siero5335, "FOLLOW", gg_hatano, weight = 1)
createRel(siero5335, "FOLLOW", tetsuroito, weight = 1)
createRel(siero5335, "FOLLOW", piroyoung, weight = 1)
createRel(siero5335, "FOLLOW", dichika, weight = 1)
createRel(siero5335, "FOLLOW", hoxo_m, weight = 1)
createRel(siero5335, "FOLLOW", motivic_, weight = 1)
createRel(siero5335, "FOLLOW", berobero11, weight = 1)
createRel(siero5335, "FOLLOW", teramonagi, weight = 1)

hoxom.flw2$screenName[6]
hoxom.flw2$res[[6]]$screenName
# [1] "aich_08_"     "u_ribo"       "gg_hatano"    "siero5335"    "yamano357"    "hoxo_m"       "piroyoung"    "motivic_"     "berobero11"   "tetsuroito"   "horihorio"   
# [12] "Prunus1350"   "sfchaos"      "millionsmile" "teramonagi"   "dichika" 
createRel(soultoru, "FOLLOW", aich_08_, weight = 1)
createRel(soultoru, "FOLLOW", u_ribo, weight = 1)
createRel(soultoru, "FOLLOW", gg_hatano, weight = 1)
createRel(soultoru, "FOLLOW", siero5335, weight = 1)
createRel(soultoru, "FOLLOW", yamano357, weight = 1)
createRel(soultoru, "FOLLOW", hoxo_m, weight = 1)
createRel(soultoru, "FOLLOW", piroyoung, weight = 1)
createRel(soultoru, "FOLLOW", motivic_, weight = 1)
createRel(soultoru, "FOLLOW", berobero11, weight = 1)
createRel(soultoru, "FOLLOW", tetsuroito, weight = 1)
createRel(soultoru, "FOLLOW", horihorio, weight = 1)
createRel(soultoru, "FOLLOW", Prunus1350, weight = 1)
createRel(soultoru, "FOLLOW", sfchaos, weight = 1)
createRel(soultoru, "FOLLOW", millionsmile, weight = 1)
createRel(soultoru, "FOLLOW", teramonagi, weight = 1)
createRel(soultoru, "FOLLOW", dichika, weight = 1)

hoxom.flw2$screenName[7]
hoxom.flw2$res[[7]]$screenName
createRel(soultoru, "FOLLOW", dichika, weight = 1)
# [1] "_zashiki"     "u_ribo"       "aich_08_"     "siero5335"    "yamano357"    "piroyoung"    "gg_hatano"    "berobero11"   "motivic_"     "soultoru"     "hoxo_m"      
# [12] "Prunus1350"   "R_Linux"      "tetsuroito"   "horihorio"    "millionsmile" "sfchaos"      "dichika"    
createRel(teramonagi, "FOLLOW", zashiki, weight = 1)
createRel(teramonagi, "FOLLOW", u_ribo, weight = 1)
createRel(teramonagi, "FOLLOW", aich_08_, weight = 1)
createRel(teramonagi, "FOLLOW", siero5335, weight = 1)
createRel(teramonagi, "FOLLOW", yamano357, weight = 1)
createRel(teramonagi, "FOLLOW", piroyoung, weight = 1)
createRel(teramonagi, "FOLLOW", gg_hatano, weight = 1)
createRel(teramonagi, "FOLLOW", berobero11, weight = 1)
createRel(teramonagi, "FOLLOW", motivic_, weight = 1)
createRel(teramonagi, "FOLLOW", soultoru, weight = 1)
createRel(teramonagi, "FOLLOW", hoxo_m, weight = 1)
createRel(teramonagi, "FOLLOW", Prunus1350, weight = 1)
createRel(teramonagi, "FOLLOW", R_Linux, weight = 1)
createRel(teramonagi, "FOLLOW", tetsuroito, weight = 1)
createRel(teramonagi, "FOLLOW", horihorio, weight = 1)
createRel(teramonagi, "FOLLOW", millionsmile, weight = 1)
createRel(teramonagi, "FOLLOW", sfchaos, weight = 1)
createRel(teramonagi, "FOLLOW", dichika, weight = 1)

hoxom.flw2$screenName[8]
hoxom.flw2$res[[8]]$screenName
# [1] "soultoru"     "R_Linux"      "u_ribo"       "yamano357"    "aich_08_"     "piroyoung"    "siero5335"    "gg_hatano"    "berobero11"   "motivic_"     "Prunus1350"  
# [12] "hoxo_m"       "horihorio"    "millionsmile" "sfchaos"      "dichika"      "teramonagi" 
createRel(tetsuroito, "FOLLOW", soultoru, weight = 1)
createRel(tetsuroito, "FOLLOW", R_Linux, weight = 1)
createRel(tetsuroito, "FOLLOW", u_ribo, weight = 1)
createRel(tetsuroito, "FOLLOW", yamano357, weight = 1)
createRel(tetsuroito, "FOLLOW", aich_08_, weight = 1)
createRel(tetsuroito, "FOLLOW", piroyoung, weight = 1)
createRel(tetsuroito, "FOLLOW", siero5335, weight = 1)
createRel(tetsuroito, "FOLLOW", gg_hatano, weight = 1)
createRel(tetsuroito, "FOLLOW", berobero11, weight = 1)
createRel(tetsuroito, "FOLLOW", motivic_, weight = 1)
createRel(tetsuroito, "FOLLOW", Prunus1350, weight = 1)
createRel(tetsuroito, "FOLLOW", hoxo_m, weight = 1)
createRel(tetsuroito, "FOLLOW", hoxo_m, weight = 1)
createRel(tetsuroito, "FOLLOW", millionsmile, weight = 1)
createRel(tetsuroito, "FOLLOW", sfchaos, weight = 1)
createRel(tetsuroito, "FOLLOW", dichika, weight = 1)
createRel(tetsuroito, "FOLLOW", teramonagi, weight = 1)

hoxom.flw2$screenName[10]
hoxom.flw2$res[[10]]$screenName
# [1] "R_Linux"      "horihorio"    "u_ribo"       "soultoru"     "millionsmile" "aich_08_"     "siero5335"    "piroyoung"    "motivic_"     "dichika"      "tetsuroito"  
# [12] "gg_hatano"    "berobero11"   "hoxo_m"       "Prunus1350"   "teramonagi"   "sfchaos"  
createRel(yamano357, "FOLLOW", R_Linux, weight = 1)
createRel(yamano357, "FOLLOW", horihorio, weight = 1)
createRel(yamano357, "FOLLOW", u_ribo, weight = 1)
createRel(yamano357, "FOLLOW", soultoru, weight = 1)
createRel(yamano357, "FOLLOW", millionsmile, weight = 1)
createRel(yamano357, "FOLLOW", aich_08_, weight = 1)
createRel(yamano357, "FOLLOW", siero5335, weight = 1)
createRel(yamano357, "FOLLOW", piroyoung, weight = 1)
createRel(yamano357, "FOLLOW", motivic_, weight = 1)
createRel(yamano357, "FOLLOW", dichika, weight = 1)
createRel(yamano357, "FOLLOW", tetsuroito, weight = 1)
createRel(yamano357, "FOLLOW", gg_hatano, weight = 1)
createRel(yamano357, "FOLLOW", berobero11, weight = 1)
createRel(yamano357, "FOLLOW", hoxo_m, weight = 1)
createRel(yamano357, "FOLLOW", Prunus1350, weight = 1)
createRel(yamano357, "FOLLOW", teramonagi, weight = 1)
createRel(yamano357, "FOLLOW", sfchaos, weight = 1)
```


### クエリーを実行する

Neo4Jでのクエリーを記述するのには「[Cypher](http://neo4j.com/developer/cypher-query-language/)」というものを使うそうです（MySQLでいうところのSQL）。`cypher()`関数にクエリーを文字列で渡して実行します。

```{r}
query = "MATCH n RETURN n.name, n.role LIMIT 1"
(f <- cypher(graph, query))
```

#### フォロー関係を図で表現する

いくつかの方法でグラフを作成できますが、**`{visNetwork}`**パッケージを使うとモダンな感じでデータ間の関係性を示すことができます。

```{r, eval = TRUE}
library(visNetwork)
```

すべての関係を図示するとカオスな感じになったので、現在もホクソエムを名乗り続けているメンバーに絞ります。

```{r}
true.hoxom <- c("aich_08_", "hoxo_m", "R_Linux", "yamano357", "motivic_", "soultoru", 
                "piroyoung", "horihorio", "siero5335", "u_ribo", "zashiki")
```


```{r, eval = FALSE, echo = TRUE}
# ベクトルを作成する
# true.hoxom <- c("")

query = '
MATCH (n)-[:FOLLOW]->(n2)
RETURN n.name AS from, n2.name AS to, COUNT(*) AS weight
'

# （今更感があるけど）ユーザー名を隠すために符号化しておく
flw <- cypher(graph, query) %>% 
  dplyr::filter(from %in% true.hoxom,
                to %in% true.hoxom) %>% 
  dplyr::mutate(from  = from %>% as.factor() %>% as.numeric(),
                to    = to %>% as.factor() %>% as.numeric())

nodes <- data_frame(id = unique(c(flw$from, flw$to)),
                    label = id)

visNetwork(nodes, flw) %>%
  visEdges(color = list(hover = "deeppink")) %>% 
  visInteraction(hover = TRUE) %>% 
  visOptions(highlightNearest = TRUE) %>% 
  visNodes(shape = "icon", icon = list(face = "FontAwesome", code = "f007", color = "forestgreen")) %>%
  addFontAwesome() %>% 
  visSave(file = "hoxom_follows_out.html")
```

グニャグニャと動いている場合、しばらく待つと止まります...。



### `r emoji("tea")` 所感

* ノード間の関係を構築していく作業が結構面倒。
* SQLよりもCypherの方が扱いやすい印象
* 結局関係が複雑すぎて当初の目標を達成できていない感。
* すべてのメンバーが相互フォローしているわけではないので、ホクソエムも一枚岩ではないなと思うなど。

### `r emoji("bookmark")` 参考

* [Visualizing Your Graph with RNeo4j - Neo4j Graph Database](http://neo4j.com/blog/visualize-graph-with-rneo4j/)


### `r emoji("computer")` 実行環境

```{r, eval = TRUE}
devtools::session_info() %>% {
  print(.$platform)
  .$packages %>% dplyr::filter(`*` == "*") %>% knitr::kable(format = "markdown")
}
```

-----

```{r defunct, eval=FALSE, echo=FALSE}
info.hoxom %>% 
  .$user %>% 
  map_df(~ .[c("screenName", "created", "description")])

flws <- getUser(hoxoms[19])$getFriends() %>% 
  twListToDF() %>%
  dplyr::select(screenName, description, created) %>% 
  dplyr::filter(screenName %in% hoxoms)

tmp.df1 <- res.hoxom$res[[1]] %>% 
  dplyr::mutate(flw = 1) %>% 
  full_join(df.hoxom) %>% 
  dplyr::arrange(screenName)
tmp.df2 <- res.hoxom$res[[2]] %>% 
  dplyr::mutate(flw = 1) %>% 
  full_join(df.hoxom) %>% 
  dplyr::arrange(screenName)

bind_cols(tmp.df1, tmp.df2)


df.hoxom %>% combine(res.hoxom$res[[1]])
res.hoxom$res[[1]] %>% cbind(res.hoxom$res[[2]])

hoxom.flw <- df.hoxom %>% 
  group_by(screenName) %>% 
  do(res = getUser(.)$getFriends() %>% 
       twListToDF() %>%
       dplyr::select(screenName) %>% 
       dplyr::filter(screenName %in% df.hoxom$screenName))

library(igraph)
ig <- graph_from_data_frame(f, directed = F)
nodes$value <- betweenness(ig)
clusters <- cluster_edge_betweenness(ig)
nodes$group <- clusters$membership
nodes$value <- NULL
visNetwork(nodes, f, width = "100%") %>% visInteraction(dragNodes = FALSE, dragView = FALSE, zoomView = FALSE)

library(igraph)
query = "
MATCH (n)-[:FOLLOW]->(n2)
RETURN n.name AS from, n2.name AS to, COUNT(*) AS weight
"

f <- cypher(graph, query)

ig <- graph.data.frame(f, directed = FALSE)
plot(ig)

library(network)
library(GGally)

ggnet(f, label.nodes = TRUE)
```
