---
title: "parzerパッケージで多様な緯度経度の表記を十進数に変換する"
author: "Shinya Uryu"
date: "2020年3月21日"
output: 
  md_document:
    variant: markdown_github
---

```{r setup, include=FALSE}
options(knitr.duplicate.label = TRUE)
knitr::opts_chunk$set(eval = TRUE, echo = TRUE)
```

信頼と実績のrOpenSciから新しいパッケージがCRANに登録されました。parzerパッケージです。
このパッケージは多種多様な緯度経度の表記形式を処理し、十進数での表記(DEG: Degree)に変換してくれるものです。
（例えば「139°44’28.8869」を「139.7414」にする）

CRANリリース情報および基本的な関数の紹介はrOpenSciのブログ知りました。ぜひこちらもご覧ください。

https://ropensci.org/technotes/2020/03/19/parzer/

また、私自身も以前に同様の処理を行う方法として[このような記事](https://qiita.com/uri/items/782753eb9113d908b2dc)を書いています。
ですがparzerパッケージを使うとより簡単に緯度経度座標の表記を修正できます。
日本語の表記を扱う際には課題が残っているので、その対策を後述します。

まずは基本的な使い方を見ていきましょう。

```{r, eval = FALSE, echo = TRUE}
install.packages("parzer")
```

```{r}
library(parzer)
```

## パース関数

入力された座標の値を十進数での表記に修正するパース関数は`parse_*()`で整備されています。
`parse_lat()`、`parse_lon()`はそれぞれlatitude(緯度)、longitude(経度)を処理します。

日本経緯度原点の座標を例にします。

```{r}
x <-  "E139°44’28.8869"
y <- "N35°39’29.1572"

parse_lon(x)

parse_lat(y)
```

パースした結果をマップ上で確認します。せっかくなので国土地理院の地理院タイルを背景に。

```{r}
library(sf)
library(leaflet)
library(sfheaders)
```


```{r, eval = FALSE, echo=TRUE}
basemap <- 
  leaflet() %>%
  addTiles("http://cyberjapandata.gsi.go.jp/xyz/std/{z}/{x}/{y}.png",
           attribution = "<a href='http://maps.gsi.go.jp/development/ichiran.html' target='_blank'>地理院タイル</a>")

sfheaders::sf_point(st_point(c(parse_lon(x), 
                               parse_lat(y)))) %>% 
  st_set_crs(value = 6668) %>% 
  st_transform(crs = 4326) %>% 
  mapview::mapview(map = basemap)
```

しっかりと「日本経緯度原点」にポイントが落ちていますね。

`parse_*()`は多様な表現方法に対応しています。

```{r}
coords <- c(45.23323, "40:25:6N", "40°25’5.994N")
parse_lat(coords)
```

`parse_lon_lat()`は二つの引数に同じ長さの経度、緯度のベクトルを与えてデータフレーム形式で結果を返却します。

```{r}
df <- 
  data.frame(
    lon = x,
    lat = y,
    stringsAsFactors = FALSE)

parse_lon_lat(df$lon, df$lat)
```

また度分秒の要素を分解する関数として `pz_*()`があります。以下の例で度分秒それぞれの要素に分解します。

```{r}
pz_degree(x)
pz_minute(x)
pz_second(x)
```

## 日本語での度分秒の処理

Issueに挙げられていますが、
現在のバージョン(v0.1.0)ではUnicodeを扱う際には課題があります。

https://github.com/ropensci/parzer/issues/10

具体的には日本語での「東経」「北緯」、「度分秒」を扱う際に問題となります。

```{r}
x <- "東経139度44分28秒8869"
y <- "北緯35度39分29秒1572"
```


```{r, eval=FALSE, echo=TRUE}
x %>% 
  parse_lon()
# [1] NaN
y %>% 
  parse_lat()
# [1] NaN
```

簡単な対策ですが、次のように「度」「分」「秒」を変換しておくと正常にパースできます。

```{r}
library(stringr)
x_res <- 
  x %>% 
  str_replace("東経", "E") %>% 
  str_replace_all(c("度" = "\u00b0", "分" = "\u2019", "秒" = "."))
x_res
parse_lon(x_res)

y %>% 
  str_replace("北緯", "N") %>% 
  str_replace_all(c("度" = "\u00b0", "分" = "\u2019", "秒" = ".")) %>% 
  parse_lat()
```

さらに関数化するなら以下のような感じで。

```{r}
replace_dohunbyo_kanji <- function(x) {
  str_replace_all(x, c("東経" = "E", "西経" = "W",
                    "北緯" = "N", "南緯" = "S"), 
               c("E", "W",
                 "N", "S")) %>% 
    str_replace_all(c("度" = "\u00b0", "分" = "\u2019", "秒" = "."))
}

replace_dohunbyo_kanji(x)
replace_dohunbyo_kanji(y) %>% 
  parse_lat()
```

Enjoy!
